---
title: "Seasonal Autoregressive Integrated Moving Average Process"
description: |
  Description for Seasonal Autoregressive Integrated Moving Average Process
author:
  - name: Yeongeun Jeon
  - name: Jung In Seo
date: 2024-01-25
categories: Time Series
output: 
  distill::distill_article:
        toc: TRUE
---

```{css, echo=FALSE}
pre {
  max-height: 300px;
  max-width: 910px;
  overflow-x: auto;
  overflow-y: auto;
  
}

pre, code {white-space:pre !important; overflow-x:auto !important}

p, ul, li{
text-align: justify
  }

# ul {
#  list-style-position: inside;
#   display: flex;
#   flex-direction: column;
#   width: 100%;
# }
# 
# li {
#   float: justify;
#   min-width:200px;
# }
```

```{r setup, include=FALSE}
knitr::opts_chunk$set(echo = TRUE, warning = FALSE, message = FALSE)
options(width=200)
```


- **참고 : Statistics and Data Analysis for Financial Engineering**

# **1. Hstarts 데이터셋**

Package `"Ecdat"`에서 제공하는 Hstarts 데이터셋은 1960년 1분기부터 2001년 4분기까지 캐나다의 분기별 도시 주택 착공 건수의 로그값이다.

```{r}
# 데이터 불러오기
data(Hstarts, package = "Ecdat")
head(Hstarts)

x <- ts(Hstarts[,1],                
        start = 1960,               # 시계열 시작 날짜
        frequency = 4)              # 분기별 시계열로 1년에 4번 관측

par(mfrow=c(3,1))                   # 3개의 그래프를 한 화면에 출력
# 시계열 그림
plot(x,
     xlab = "year", ylab = "log(starts)",
     type = "l",                    # 선으로 표시
     main="(a)")
# 자기상관계수 그림
acf(x,   
    main = "(b)",
    xlab = "lag")
# 분기별 상자그림
quart = rep(1:4, 42)                # 분기 
boxplot(x ~ quart,
        xlab = "quarter", ylab = "log(starts)",
        main = "(c)")
```

`Result!` (a) 그래프를 통해 해당 시계열은 계절성이 강하다는 것을 알 수 있다.  
(b) 그래프를 통해 4의 배수인 시차에서는 자기상관이 크며, 다른 시차에서는 천천히 0으로 감소한다는 것을 알 수 있다.  
(c) 그래프를 통해 해당 시계열의 관측값은 1분기에 가장 낮으며, 2분기에는 높다는 것을 알 수 있다.

-----------

```{r}
par(mfrow=c(3,2))                      # 한 행에 2개의 그래프를 출력 -> 총 3개 행으로 6개의 그래프가 출력됨
plot(diff(x),                          # 1번 차분한 시계열 그림
     xlab = "year",
     type = "l",
     main = "(a) nonseasonal differencing")
acf(diff(x),                           # 1번 차분한 시계열의 자기상관계수 그림
    main = "(b) nonseasonal differencing",
    xlab = "lag")

plot(diff(x, lag = 4),                 # 주기 4만큼 계절 차분한 시계열 그림
     type = "l",
     xlab = "year",
     main = "(c) seasonal differencing")
acf(diff(x, lag = 4),                  # 계절 차분한 시계열의 자기상관계수 그림
    main = "(d) seasonal differencing",
    xlab = "lag")

plot(diff(diff(x, diff = 1), lag = 4), # 1번 차분한 후 주기 4만큼 계절 차분한 시계열 그림
     type = "l", 
     xlab = "year",
     main = "(e) seasonal & nonseasonal differencing")
acf(diff(diff(x, diff = 1), lag = 4),  # 1번 차분한 후 주기 4만큼 계절 차분한 시계열의 자기상관계수 그림
    main = "(f) seasonal & nonseasonal differencing",
    xlab = "lag")
```

`Caution!` 함수 `diff()`를 이용하여 차분을 수행할 수 있다. $k$번 차분 $\Delta^kY_{t}$을 수행하고 싶으면 옵션 `diff = k`를 입력하면 되고, 주기 $s$만큼 계절차분 $\Delta_sY_{t}$을 수행하고 싶으면 옵션 `lag = s`를 입력하면 된다.  
`Result!` (a)와 (b) 그래프를 통해 1번 차분한 시계열은 계절성을 보이며, 높은 자기상관을 가진다는 것을 알 수 있다.  
(c)와 (d) 그래프를 통해 원 시계열에 계절차분을 수행함으로써 계절성이 제거된 것을 알 수 있다.  
(e)와 (f) 그래프를 통해 원 시계열에 계절차분과 차분을 동시에 수행함으로써 계절성이 제거되고 시간의 흐름에 따라 평균이 변하지 않는다는 것을 알 수 있다.

-----------

## **1-1. SARIMA 모형**

```{r}
pacman::p_load("forecast")

# 1. ARIMA(1,1,1)(1,1,1)[4] 모형 구축
pacman::p_load("forecast")
fit1 <- arima(x, 
              c(1,1,1),                            # ARIMA(p,d,q)                     
              seasonal = list(order = c(1,1,1),    # 계절성(P,D,Q)
                              period = 4))         # 주기 s
fit1
```

`Caution!` 함수 `arima()`의 옵션 `seasonal`을 이용하여 SARIMA 모형을 구축할 수 있다.  
`Result!` 모형 추정 결과에 의하면, 구축된 ARIMA(1,1,1)(1,1,1)[4] 모형은 $(1-0.6883B)(1+0.1550B^4)(1-B)(1-B^4)Y_t=(1-0.8819B)(1-0.7659B^4)\epsilon_t$이다. 

-----------

```{r}
# 잔차를 이용한 모형 진단
Box.test(residuals(fit1), lag = 10,
         type = "Ljung-Box",
         fitdf = 4)                                # 추정한 phi, Phi, theta, Theta 개수
```

`Result!` 귀무가설 $H_0 : \rho(1)=\rho(2)=\cdots=\rho(10)=0$에 대한 검정 결과에 따르면, $p$값이 0.4434이므로 유의수준 0.05에서 $p$값이 0.05보다 크기 때문에 귀무가설을 기각하지 못한다. 즉, 잔차에 대해 시차 10까지의 자기상관계수 $\rho(1), \rho(2), \cdots, \rho(10)$ 중 유의한 자기상관계수가 적어도 1개 존재한다는 증거가 부족하며, 해당 시계열에 대해 ARIMA(1,1,1)(1,1,1)[4] 모형을 가정하는 것이 적절하다.

-----------

```{r}
# 2. ARIMA(1,1,1)(0,1,1)[4] 모형 구축
fit2 <- arima(x, 
              c(1,1,1),                            # ARIMA(p,d,q)                     
              seasonal = list(order = c(0,1,1),    # 계절성(P,D,Q)
                              period = 4))         # 주기 s
fit2
```

`Result!` 모형 추정 결과에 의하면, 구축된 ARIMA(1,1,1)(0,1,1)[4] 모형은 $(1-0.6748B)(1-B)(1-B^4)Y_t=(1-0.8901B)(1-0.8220B^4)\epsilon_t$이다. 

-----------

```{r}
# 잔차를 이용한 모형 진단
Box.test(residuals(fit2), lag = 10,
         type = "Ljung-Box",
         fitdf = 3)                                # 추정한 phi, Phi, theta, Theta 개수
```

`Result!` 귀무가설 $H_0 : \rho(1)=\rho(2)=\cdots=\rho(10)=0$에 대한 검정 결과에 따르면, $p$값이 0.2946이므로 유의수준 0.05에서 $p$값이 0.05보다 크기 때문에 귀무가설을 기각하지 못한다. 즉, 잔차에 대해 시차 10까지의 자기상관계수 $\rho(1), \rho(2), \cdots, \rho(10)$ 중 유의한 자기상관계수가 적어도 1개 존재한다는 증거가 부족하며, 해당 시계열에 대해 ARIMA(1,1,1)(0,1,1)[4] 모형을 가정하는 것이 적절하다.

------------------

## **1-2. 예측**

[1-1. SARIMA 모형][**1-1. SARIMA 모형**]에서 구축한 ARIMA(1,1,1)(0,1,1)[4] 모형과 ARIMA(1,1,1)(0,1,1)[4] 모형은 적절한 것으로 판단되나, 두 번째 모형이 첫 번째 모형보다 모수 개수가 적기 때문에 두 번째 모형이 더 합리적으로 보인다(모형의 간결성). 두 번째 모형을 이용한 예측은 다음 코드를 통해 수행된다.

```{r}
# 예측
pred <- forecast(fit2, h = 16)             # 미래 16시점까지 예측
pred

par(mfrow=c(1,1)) 
plot(pred)
```

------------------

# **2. AirPassengers 데이터셋**

R에서 제공하는 AirPassengers 데이터셋은 1949년 1월부터 1960년 12월까지 월별 비행기 탑승객 수가 기록되어져 있다.

```{r}
# 데이터 불러오기
data("AirPassengers")

AirPassengers
```

-----------

```{r}
# 시계열 그림
plot(AirPassengers)
```

`Result!` 해당 시계열은 추세와 계절성을 모두 가지고 있는 비정상시계열임을 알 수 있다.

-----------

```{r}
# 자기상관계수 그림
acf(AirPassengers)
```

`Result!` 자기상관계수 ACF는 천천히 감소하므로 비정상시계열임을 알 수 있다.

-----------

```{r}
par(mfrow = c(2,1))                                 # 2개의 그래프를 한 화면에 출력
plot(diff(diff(AirPassengers, diff = 1), lag = 12), # 1번 차분한 후 주기 12만큼 계절 차분한 시계열 그림
     type = "l")

# 자기상관계수 그림
acf(diff(diff(AirPassengers, diff = 1), lag = 12))
```

`Result!` 계절차분과 차분을 수행한 AirPassengers 시계열은 정상시계열로 보인다.

-----------

## **2-1. SARIMA 모형**

```{r}
# 1. ARIMA(1,1,1)(1,1,1)[12] 모형 구축
fit <- arima(AirPassengers, 
              c(1,1,1),                            # ARIMA(p,d,q)                     
              seasonal = list(order = c(1,1,1),    # 계절성(P,D,Q)
                              period = 12))        # 주기 s
fit
```

`Result!` 모형 추정 결과에 의하면, 구축된 ARIMA(1,1,1)(0,1,1)[12] 모형은 $(1+0.1387B)(1+0.9228B^{12})(1-B)(1-B^{12})Y_t=(1-0.2027B)(1+0.8329B^{12})\epsilon_t$이다. 

----------

```{r}
# 잔차를 이용한 모형 진단
Box.test(residuals(fit), lag = 10,
         type = "Ljung-Box",
         fitdf = 4)                                # 추정한 phi, Phi, theta, Theta 개수
```

`Result!` 귀무가설 $H_0 : \rho(1)=\rho(2)=\cdots=\rho(10)=0$에 대한 검정 결과에 따르면, $p$값이 0.106이므로 유의수준 0.05에서 $p$값이 0.05보다 크기 때문에 귀무가설을 기각하지 못한다. 즉, 잔차에 대해 시차 10까지의 자기상관계수 $\rho(1), \rho(2), \cdots, \rho(10)$ 중 유의한 자기상관계수가 적어도 1개 존재한다는 증거가 부족하며, 해당 시계열에 대해 ARIMA(1,1,1)(0,1,1)[12] 모형을 가정하는 것이 적절하다.

----------

## **2-2. 예측**

```{r}
# 예측
pred <- forecast(fit, h = 48)                      # 미래 48시점까지 예측
pred

par(mfrow=c(1,1)) 
plot(pred)
```