---
title: "Factor Analysis"
description: |
  Description for Factor Analysis
author:
  - name: Yeongeun Jeon
date: 11-10-2022
preview: preview.PNG
categories: Multivariate Data Analysis
output: 
  distill::distill_article:
        toc: TRUE
---

```{r setup, include=FALSE}
knitr::opts_chunk$set(echo = TRUE, warning = FALSE, message = FALSE)
options(width=200)
```


```{css, echo=FALSE}

p, ul, li{
text-align: justify
}

```

- **참고 : R을 활용한 다변량 자료분석 방법론, 강현철 $\cdot$ 연규필 $\cdot$ 한상태 저**

# **1. 프로그램 유형별 시청 정도 데이터**

- [자유아카데미](http://www.freeaca.com/new/library/BoardFileList.aspx?page=1&sword=%eb%8b%a4%eb%b3%80%eb%9f%89&stype=title&area=2)에서 출판한 책 **R을 활용한 다변량 자료분석 방법론**의 데이터 파일 중 "tvprog.csv"를 활용한다.
- 이 데이터는 1,000명의 개체로부터 8개 TV 프로그램 유형별 시청 정도를 조사하여 얻은 것으로, 변수는 다음과 같다.
    1. $x_1$ : 뉴스/보도
    2. $x_2$ : 드라마
    3. $x_3$ : 영화
    4. $x_4$ : 쇼/오락
    5. $x_5$ : 스포츠
    6. $x_6$ : 다큐멘터리
    7. $x_7$ : 생활정보
    8. $x_8$ : 어린이/만화
- 변수값은 클수록 시청 정도가 많은 것을 뜻하며, "1 = 전혀 안본다.", "2 = 안본다.", "3 = 별로 안본다.", "4 = 약간 본다.", "5 = 어느 정도 본다.", "6 = 매우 많이 본다.", ". = 모름/거절"을 의미한다.


```{r}
# 데이터 불러오기
tvprog <- read.csv("C:/Users/User/Desktop/tvprog.csv")
head(tvprog)

# 데이터 전처리
pacman::p_load("dplyr")

tvprog.X <- tvprog %>%
  na.omit() %>%             # NA 제거
  .[,2:9]                   # 2~9열 선택

head(tvprog.X)
```

---------------------

## **1-1. 상관행렬과 고유값**

```{r}
# 상관행렬
round( cor(tvprog.X), 3)

# 주성분분석
tvprog.pca <- princomp(tvprog.X,
                       cor = TRUE) # 상관행렬에 기초한 주성분 분석
round(tvprog.pca$sdev^2, 3)        # 주성분의 분산 = 고유값

summary(tvprog.pca)                # 주성분의 설명비율 출력
```

`Result!` 첫 번째 고유값은 3.597이고 이는 전체 분산의 약 3.597/8(변수 개수, 전체 분산)=45%에 해당하며, 두 번째 고유값은 1.143이고 이는 전체 분산의 1.143/8(변수 개수, 전체 분산)=14%에 해당한다. 또한, 첫 두 개의 고유값에 의한 누적 설명비율은 45%+14%=59%이다.

-----------------------

## **1-2. KMO 표본적합성 측도**

- Kaiser-Meyer-Olkin (KMO)의 표본적합성 측도는 관측된 상관계수들의 값과 편상관계수들의 값을 비교하는 지수로서, 이 값이 클수록 측정변수들 저변에 공통적인 잠재요인(공통인자)이 존재함을 나타낸다.
- KMO 표본적합성 측도는 Package `psych`에서 제공하는 함수 `KMO()`를 이용하여 수행할 수 있다.

```{r}
pacman::p_load("psych")

KMO(tvprog.X)
```

`Result!` 표본적합성 측도(MSA)가 0.84로 출력되었다.  
`Caution!` Kaiser(1974)는 KMO 측도에 대하여 다음과 같은 기준을 제시하였다.

| |
|:---------|:-----------------------------|
|KMO 측도  | 결과                         |
|$\ge$ 0.90| 훌륭한(Marvelous)            |
|0.80~0.89 | 가치 있는(Meritorious)       |
|0.70~0.79 | 중급의(Midding)              |
|0.60~0.69 | 평범한(Mediocre)             |
|0.50~0.59 | 빈약한(Miserable)            |
|$<$ 0.50  | 받아들이기 힘든(Unacceptable)|
| |

즉, 이 측도의 값이 적으면 인자분석을 위한 변수들의 선정이 좋지 못함을 나타낸다. 예를 들어, 위에서 KMO 측도가 0.84로 출력되었으므로, 이 데이터의 경우 "가치 있는" 정도에 해당한다.

---------------------

## **1-3. Bartlett의 구형성 검정**

- Bartlett의 구형성 검정(Sphericity Test)은 "상관계수 행렬이 단위행렬이다."라는 귀무가설을 기각할 수 있는지를 검정하는 것이다. 
    - 즉, "귀무가설 : 공통인자가 존재하지 않는다."와 "대립가설 : 공통인자가 존재한다."를 대상으로 검정을 수행하는 것이다.
        - 왜냐하면, 상관계수가 단위행렬일 경우, 변수들 간 상관관계가 없기 때문에 인자분석을 하기에 적절하지 않다는 것을 의미한다.
- 따라서, Bartlett 검정의 $p$-값이 유의수준보다 작아서 귀무가설을 기각해야 그 데이터에 대해 인자분석을 수행할 가치가 있음을 나타낸다.
- Bartlett의 구형성 검정은 Package `psych`에서 제공하는 함수 `cortest.bartlett()`을 이용하여 수행할 수 있다.

```{r}
pacman::p_load("psych")

tvprog.cor <- cor(tvprog.X)           # 상관행렬
cortest.bartlett(tvprog.cor,          # 상관행렬
                 n = nrow(tvprog.X))  # 표본 크기
```

`Result!` Bartlett 검정에 대한 카이제곱 값과 $p$-값이 각각 $\chi^2=$ 2371.949, $p=$ 0이다. 이에 근거하여, 유의수준 5%에서 $p$-값이 0.05보다 작으므로 귀무가설을 기각한다. 즉, 이 데이터에는 적어도 공통인자가 1개 이상 존재한다고 할 수 있다.

----------------------

## **1-4. 인자분석**

- 인자분석은 Package `psych`에서 제공하는 함수 `principal()`을 이용하여 수행할 수 있다.
    - 이 함수는 주성분분석에 의한 인자추출 방식의 인자분석을 수행한다.
- `원자료를 입력받은 경우, 내부적으로 상관행렬을 계산`하고 이에 기초하여 인자분석을 수행한다.
    - 이때 옵션 `nfactors`에 인자의 개수를 지정하며, 옵션 `rotate`에는 인자의 회전방법을 지정할 수 있다.
    - 만약 옵션 `cor = "cov"`을 지정하면 공분산행렬을 계산하고 이에 기초하여 인자분석을 수행한다.
- 자세한 옵션은 [여기](https://www.rdocumentation.org/packages/psych/versions/2.2.5/topics/principal)를 참고한다.

```{r}
# 1. 데이터행렬을 입력으로 하는 경우
pacman::p_load("psych")

tvprog.fa <- principal(tvprog.X,            # 데이터행렬
                       cor = "cor",         # 상관행렬에 기초하여 인자분석 수행, cor = "cov"이면 공분산행렬에 기초하여 인자분석 수행
                       nfactors = 2,        # 인자의 개수
                       rotate = "varimax")  # 인자의 회전방법

print(tvprog.fa, 
      sort = TRUE,                          # 인자적재값이 큰 순서대로 정렬   
      digit = 5)                            # 수치들의 소숫점 자릿수
```

`Caution!` 함수 `print()`를 이용하여 인자분석의 주요 결과를 출력한다. 출력 결과에는 표준화된 인자적재값 `RC`과 인자적재값의 제곱합인 공통성 `h2`, 특수성 `u2`을 의미한다. 또한, `SS liadings`는 각 인자에 의해 설명되는 분산의 양을 나타내며, `Proportion Var`는 각 인자가 설명하는 총 분산의 비율을 의미한다.

------------------------

```{r}
# 상관행렬의 고유값 출력
print(tvprog.fa$values,  
      digit = 3)              # 수치들의 소숫점 자릿수
```

`Result!` 위에서 함수 `princomp()`를 이용하여 구한 고유값과 동일하다.

------------------------  

```{r}
# 인자적재값 출력
print(tvprog.fa$loadings, 
      digit = 3,              # 수치들의 소숫점 자릿수
      cut   = 0)              # 지정값보다 작은 인자적재값은 출력 X
```

`Result!` 인자적재값은 각 관찰변수와 인자들 간의 연관성 크기를 나타낸다. 출력 결과를 살펴보면, 먼저 첫 인자에 높은 적재값을 가지고 있는 변수들은 $x_1$(뉴스/보도), $x_5$(스포츠), $x_6$(다큐멘터리), $x_7$(생활정보)이므로 첫 인자는 `"정보추구 유형"`을 나타낸다고 해석할 수 있다. 반면에, 두 번째 인자에 높은 적재값을 가지고 있는 변수들은 $x_2$(드라마), $x_3$(영화), $x_4$(쇼/오락), $x_8$(어린이/만화)이므로 두 번째 인자는 `"재미추구 유형"`을 나타낸다고 해석할 수 있다.  
또한, (표준화된)관찰변수들의 전체 분산 중 두 인자에 의해서 설명되는 분산은 각각 2.453, 2.287로서, 이는 각각 전체 분산의 2.453/8=30.7%, 2.287/8=28.6%에 해당한다. 따라서, 두 인자에 의해서 설명되는 분산 비율의 합계는 59.3%이다.

----------------------

```{r}
# 인자적재 플롯
pacman::p_load("psych")

biplot(x = tvprog.fa$loadings[, c(1,2)],
       y = tvprog.fa$loadings[, c(1,2)],
       xlabs = colnames(tvprog.X),
       ylabs = colnames(tvprog.X))

```

`Result!` 변수 $x_1$(뉴스/보도), $x_5$(스포츠), $x_6$(다큐멘터리), $x_7$(생활정보)은 첫 번째 인자축에 가깝고, 변수 $x_2$(드라마), $x_3$(영화), $x_4$(쇼/오락), $x_8$(어린이/만화)은 두 번째 인자축에 가까운 것을 시각적으로 확인할 수 있다.


-------------------------


```{r}
# 2. 상관행렬을 입력으로 하는 경우
tvprog.fa.cor <- principal(r = tvprog.cor,         # 상관행렬
                           n.obs = nrow(tvprog.X), # 표본 개수 
                           nfactors = 2,           # 인자의 개수
                           rotate = "varimax")     # 인자의 회전방법

print(tvprog.fa.cor, 
      sort = TRUE,                                 # 인자적재값이 큰 순서대로 정렬   
      digit = 5)                                   # 수치들의 소숫점 자릿수
```

-------------------------

## **1-5. 인자적재와 특수분산의 추정**

- 인자적재와 특수분산을 추정하는 방법에는 1. 주성분분석법, 2. 주축인자법, 3. 최대우도법이 있다.
- 먼저, 주성분분석법은 Package `psych`에서 제공하는 함수 `principal()`을 통해 수행할 수 있다.

```{r}
# 1. 주성분분석법
pacman::p_load("psych")

tvprog.fa.pm <- principal(tvprog.X, 
                          cor = "cor",         # 상관행렬에 기초하여 인자분석 수행, cor = "cov"이면 공분산행렬에 기초하여 인자분석 수행
                          nfactors = 2,        # 인자의 개수
                          rotate = "none")     # 인자의 회전방법

print(tvprog.fa.pm, digit = 3)
```

```{r}
# 주성분분석
tvprog.pca <- princomp(tvprog.X, cor = TRUE)
tvprog.pca$sdev^2             # 주성분의 분산 = 고유값
tvprog.pca$loadings           # 주성분 계수 = 고유벡터
```

`Caution!` 주성분분석법에 의해 추정된 인자적재값은 주성분분석의 계수에 고유값의 제곱근을 곱한 것과 같다.  
`Result!` 인자적재행렬의 절대값은 첫 2개의 고유벡터에 고유값의 제곱근을 곱하여 얻어짐을 알 수 있다. 예를 들어, 첫 번째 인자의 첫 번째 인자적재값 $\hat{l}_{11}=$ 0.640 $=\sqrt{3.597}\times0.337$이고, 두 번째 인자적재값 $\hat{l}_{12}=$ 0.659 $=\sqrt{3.597}\times0.347$이다. 두 번째 인자의 첫 번째 인자적재값 $\hat{l}_{21}=$ 0.438 $=\sqrt{1.143}\times0.410$이고, 두 번째 인자적재값 $\hat{l}_{22}=$ 0.316 $=\sqrt{1.143}\times0.296$이다.

----------------------

`Caution!` 주축인자법과 최대우도법을 적용하기 위해서 함수 `fa()`를 이용할 수 있다. 주축인자법의 경우, 함수 `fa(, fm = "pa")`, 최대우도법의 경우, 함수 `fa(, fm = "ml")`을 지정하면 된다. 그 외에 자세한 옵션은 [여기](https://www.rdocumentation.org/packages/psych/versions/2.2.5/topics/fa)를 참고한다.

```{r}
# 2. 주축인자법
tvprog.fa.pa <- fa(tvprog.X, 
                   cor = "cor",         # 상관행렬에 기초하여 인자분석 수행, cor = "cov"이면 공분산행렬에 기초하여 인자분석 수행
                   nfactors = 2,        # 인자의 개수
                   fm = "pa",           # 주죽인자법
                   rotate = "none")     # 인자의 회전방법

print(tvprog.fa.pa, digit = 3)
```

-------------------------

```{r}
# 3. 최대우도법
tvprog.fa.ml <- fa(tvprog.X, 
                   cor = "cor",         # 상관행렬에 기초하여 인자분석 수행, cor = "cov"이면 공분산행렬에 기초하여 인자분석 수행
                   nfactors = 2,        # 인자의 개수
                   fm = "ml",           # 최대우도법
                   rotate = "none")     # 인자의 회전방법

print(tvprog.fa.ml, digit = 3)
```

--------------------------

```{r}
# 인자구조 다이어그램
pacman::p_load("psych")

fa.diagram(tvprog.fa.pm, 
           simple = FALSE,              # 각 관찰변수에 대하여 가장 큰 적재값만 표현하는 지 여부
           cut = 0,                     # 지정값보다 작은 값은 출력 X
           digit = 3)

fa.diagram(tvprog.fa.pa, 
           simple = FALSE,              # 각 관찰변수에 대하여 가장 큰 적재값만 표현하는 지 여부
           cut = 0,                     # 지정값보다 작은 값은 출력 X
           digit = 3)
```

`Caution!` Package `psych`에서 제공하는 함수 `fa.diagram()`을 통해 인자구조를 시각적으로 살펴볼 수 있다.

----------------------

## **1-6. 인자의 회전**

- 인자축을 회전하기 위해서는 옵션 `rotate`에 회전방법을 지정하면 된다.
    - 직교회전 : `varimax`, `quartimax`, `bentlerT`, `equamax`
    - 사각회전 : `promax`, `oblimin`, `simplimax`, `bentlerQ` 

```{r}
# 회전방법 수행 X
tvprog.fa <- principal(tvprog.X, 
                       cor = "cor",         # 상관행렬에 기초하여 인자분석 수행, cor = "cov"이면 공분산행렬에 기초하여 인자분석 수행
                       nfactors = 2,        # 인자의 개수
                       rotate = "none")     # 인자의 회전방법

print(tvprog.fa, digit = 3)
```

`Result!` 초기 인자적재행렬을 살펴보면, 첫 번째 인자는 대부분의 변수들이 높은 인자적재값을 가지므로 이를 `"전반적인 시청 정도"`를 나타내는 인자로 생각할 수 있다. 두 번째 인자는 변수 $x_1$(뉴스/보도), $x_5$(스포츠), $x_6$(다큐멘터리), $x_7$(생활정보)는 음의 적재값을, 변수 $x_2$(드라마), $x_3$(영화), $x_4$(쇼/오락), $x_8$(어린이/만화)은 양의 적재값을 가지므로 이 인자에 의미를 부여하는 것은 쉽지 않다. 두 번째 인자의 의미를 `"재미추구와 정보추구 유형의 차이"` 정도로 해석할 수 있다.

```{r}
# 인자적재 플롯
biplot(x = tvprog.fa$loadings[, c(1,2)],
       y = tvprog.fa$loadings[, c(1,2)],
       xlabs = colnames(tvprog.X),
       ylabs = colnames(tvprog.X))
```


-----------------------

```{r}
# Varimax 회전방법
tvprog.fa.varimax <- principal(tvprog.X, 
                               cor = "cor",         # 상관행렬에 기초하여 인자분석 수행, cor = "cov"이면 공분산행렬에 기초하여 인자분석 수행
                               nfactors = 2,        # 인자의 개수
                               rotate = "varimax")  # 인자의 회전방법

print(tvprog.fa.varimax, digit = 3)
```

`Result!` Varimax 회전방법을 수행했을 때 회전한 인자적재행렬을 살펴보면, 첫 인자에 높은 적재값을 가지고 있는 변수들은 $x_1$(뉴스/보도), $x_5$(스포츠), $x_6$(다큐멘터리), $x_7$(생활정보)이므로 첫 인자는 `"정보추구 유형"`을 나타낸다고 해석할 수 있다. 반면에, 두 번째 인자에 높은 적재값을 가지고 있는 변수들은 $x_2$(드라마), $x_3$(영화), $x_4$(쇼/오락), $x_8$(어린이/만화)이므로 두 번째 인자는 `"재미추구 유형"`을 나타낸다고 해석할 수 있다. 


```{r}
# 인자적재 플롯
biplot(x = tvprog.fa.varimax$loadings[, c(1,2)],
       y = tvprog.fa.varimax$loadings[, c(1,2)],
       xlabs = colnames(tvprog.X),
       ylabs = colnames(tvprog.X))
```

----------------------

```{r}
# Promax 회전방법
tvprog.fa.promax <- principal(tvprog.X, 
                              cor = "cor",         # 상관행렬에 기초하여 인자분석 수행, cor = "cov"이면 공분산행렬에 기초하여 인자분석 수행
                              nfactors = 2,        # 인자의 개수
                              rotate = "promax")   # 인자의 회전방법

print(tvprog.fa.promax, digit = 3)
```

`Result!` "인자간 상관행렬"로부터 두 인자의 상관계수가 0.51 정도가 되도록 회전이 이루어졌음을 알 수 있다.  
`Caution!` 사각회전 하에서는 인자들이 서로 직교하지 않기 때문에 회전된 인자적재행렬은 더 이상 상관계수와 같은 개념으로 해석할 수 없다. 이에 대해 `인자구조행렬(Factor Structure Matrix)`는 사각회전 하에서 인자와 원래 변수들 간의 단순상관계수로서 인자의 해석에 이용될 수 있다.

```{r}
# 인자구조행렬
round(tvprog.fa.promax$Structure, 3)
```

---------------------

## **1-7. 인자의 개수**

- 적절한 인자의 개수를 선정하기 위해서 다양한 판정기준들이 있다.
    1. 고유값 크기 : 고유값이 1이 넘는 개수만큼 인자를 보유
    2. Scree 그래프 : 평평한 직선 바로 직전까지의 개수를 인자의 개수로 고려
    3. 인자의 공헌도 : 전체 분산을 최대한 설명하는 인자 개수 선정
    4. 카이제곱 적합도검정 : 최대우도법을 이용할 경우 수행

```{r}
# 1. 고유값 크기
print(tvprog.fa.varimax$values, # 상관행렬의 고유값 
      digit = 3)                # 수치들의 소숫점 자릿수
```

----------------------

```{r}
# 2. 스크리 그래프
pacman::p_load("psych")

scree(tvprog.X)
```

----------------------

```{r}
# 3. 인자의 공헌도
print(tvprog.fa.varimax, digit = 3)
```

----------------------

```{r}
# 4. 카이제곱 적합도검정
tvprog.fa.ml1 <- fa(tvprog.X, 
                    cor = "cor",         # 상관행렬에 기초하여 인자분석 수행, cor = "cov"이면 공분산행렬에 기초하여 인자분석 수행
                    nfactors = 1,        # 인자의 개수
                    fm = "ml",           # 최대우도법
                    rotate = "varimax")  # 인자의 회전방법
factor.stats(r = tvprog.X,               # 데이터 프레임 / 상관행렬
             f = tvprog.fa.ml1)          # 인자분석 결과
```

`Caution!` Package `psych`에서 제공하는 함수 `factor.stats()`를 이용하여 카이제곱 적합도검정을 수행할 수 있다.  
`Result!` 먼저, "1개의 인자가 충분하다."는 귀무가설과 "그 이상의 인자가 필요하다."는 대립가설의 경우를 살펴보면, $\chi^2=$ 396.76, $p$-값이 9.6e-72이다. 이에 근거하여, 유의수준 5%에서 $p$-값이 0.05보다 작기 때문에 귀무가설을 기각한다. 즉, 1개의 인자보다 더 많은 인자가 필요하다.

```{r}
tvprog.fa.ml2 <- fa(tvprog.X, 
                    cor = "cor",         # 상관행렬에 기초하여 인자분석 수행, cor = "cov"이면 공분산행렬에 기초하여 인자분석 수행
                    nfactors = 2,        # 인자의 개수
                    fm = "ml",           # 최대우도법
                    rotate = "varimax")  # 인자의 회전방법
factor.stats(r = tvprog.X,               # 데이터 프레임 / 상관행렬
             f = tvprog.fa.ml2)          # 인자분석 결과
```

`Result!` 먼저, "2개의 인자가 충분하다."는 귀무가설과 "그 이상의 인자가 필요하다."는 대립가설의 경우를 살펴보면, $\chi^2=$ 73.72, $p$-값이 1.6e-10이다. 이에 근거하여, 유의수준 5%에서 $p$-값이 0.05보다 작기 때문에 귀무가설을 기각한다. 즉, 2개의 인자보다 더 많은 인자가 필요하다.

```{r}
tvprog.fa.ml4 <- fa(tvprog.X, 
                    cor = "cor",         # 상관행렬에 기초하여 인자분석 수행, cor = "cov"이면 공분산행렬에 기초하여 인자분석 수행
                    nfactors = 4,        # 인자의 개수
                    fm = "ml",           # 최대우도법
                    rotate = "varimax")  # 인자의 회전방법
factor.stats(r = tvprog.X,               # 데이터 프레임 / 상관행렬
             f = tvprog.fa.ml4)          # 인자분석 결과
```

`Result!` 먼저, "4개의 인자가 충분하다."는 귀무가설과 "그 이상의 인자가 필요하다."는 대립가설의 경우를 살펴보면, $\chi^2=$ 7.42, $p$-값이 0.025이다. 이에 근거하여, 유의수준 5%에서 $p$-값이 0.05보다 작기 때문에 귀무가설을 기각한다. 즉, 4개의 인자보다 더 많은 인자가 필요하다.


※ 다양한 기준으로 적절한 인자의 개수를 살펴보았을 때, "카이제곱 적합도검정"을 제외하고 인자의 개수가 2개가 적절해 보이는 것으로 나타났다.

----------------------

# **2. 고객만족 데이터**

- [자유아카데미](http://www.freeaca.com/new/library/BoardFileList.aspx?page=1&sword=%eb%8b%a4%eb%b3%80%eb%9f%89&stype=title&area=2)에서 출판한 책 **R을 활용한 다변량 자료분석 방법론**의 데이터 파일 중 "satis.csv"를 활용한다.
- 이 데이터는 어떤 제품에 대한 고객의 만족도를 조사하여 얻어진 데이터로 총 8개의 변수들로 이루어져 있다.
    1. ID : 고객 아이디
    2. gender : 고객 성별
    3. age : 고객 나이
    4. $x_1$ : 가격에 대한 만족도
    5. $x_2$ : 성능에 대한 만족도
    6. $x_3$ : 편리성에 대한 만족도
    7. $x_4$ : 디자인에 대한 만족도
    8. $x_5$ : 색상에 대한 만족도
- 만족도는 5점 척도로 측정되어 있으며, "1 = 매우 만족하지 않는다.", "2 = 만족하지 않는다.", "3 = 보통이다.", "4 = 만족한다.", "5 = 매우 만족한다."를 의미한다. 

```{r}
# 데이터 불러오기
satis <- read.csv("C:/Users/User/Desktop/satis.csv")
head(satis)

# 데이터 전처리
pacman::p_load("dplyr")

satis.X <- satis %>%
  .[,4:8]                   # 4~8열 선택

head(satis.X)
```

---------------------

## **2-1. 상관행렬과 고유값**

```{r}
# 상관행렬
round( cor(satis.X), 3)

# 주성분분석
satis.pca <- princomp(satis.X,
                      cor = TRUE)  # 상관행렬에 기초한 주성분 분석
round(satis.pca$sdev^2, 3)         # 주성분의 분산 = 고유값

summary(satis.pca)                 # 주성분의 설명비율 출력
```

`Result!` 첫 번째 고유값은 3.108이고 이는 전체 분산의 약 3.108/5(변수 개수, 전체 분산)=62%에 해당하며, 두 번째 고유값은 1.399이고 이는 전체 분산의 1.399/5(변수 개수, 전체 분산)=28%에 해당한다. 또한, 첫 두 개의 고유값에 의한 누적 설명비율은 62%+28%=90%이다.

-----------------------

## **2-2. KMO 표본적합성 측도**

```{r}
pacman::p_load("psych")

KMO(satis.X)
```

`Result!` 표본적합성 측도(MSA)가 0.59로 출력되었으며, 이 데이터의 경우 인자분석을 수행하기에 "빈약한" 정도에 해당한다. 

---------------------

## **2-3. Bartlett의 구형성 검정**

```{r}
pacman::p_load("psych")

satis.cor <- cor(satis.X)             # 상관행렬
cortest.bartlett(satis.cor,           # 상관행렬
                 n = nrow(satis.X))   # 표본 크기
```

`Result!` Bartlett 검정에 대한 카이제곱 값과 $p$-값이 각각 $\chi^2=$ 32.91, $p=$ 0.0003이다. 이에 근거하여, 유의수준 5%에서 $p$-값이 0.05보다 작으므로 귀무가설을 기각한다. 즉, 이 데이터에는 적어도 공통인자가 1개 이상 존재한다고 할 수 있다.

----------------------

## **2-4. 인자분석**

```{r}
# 1. 데이터행렬을 입력으로 하는 경우
pacman::p_load("psych")

satis.fa <- principal(satis.X,             # 데이터행렬
                      cor = "cor",         # 상관행렬에 기초하여 인자분석 수행, cor = "cov"이면 공분산행렬에 기초하여 인자분석 수행
                      nfactors = 2,        # 인자의 개수
                      rotate = "varimax")  # 인자의 회전방법

print(satis.fa, 
      sort = TRUE,                         # 인자적재값이 큰 순서대로 정렬   
      digit = 5)                           # 수치들의 소숫점 자릿수
```

`Caution!` 함수 `print()`를 이용하여 인자분석의 주요 결과를 출력한다. 출력 결과에는 표준화된 인자적재값 `RC`과 인자적재값의 제곱합인 공통성 `h2`, 특수성 `u2`을 의미한다. 또한, `SS liadings`는 각 인자에 의해 설명되는 분산의 양을 나타내며, `Proportion Var`는 각 인자가 설명하는 총 분산의 비율을 의미한다.

------------------------

```{r}
# 상관행렬의 고유값 출력
print(satis.fa$values,  
      digit = 3)              # 수치들의 소숫점 자릿수
```

`Result!` 위에서 함수 `princomp()`를 이용하여 구한 고유값과 동일하다.

------------------------  

```{r}
# 인자적재값 출력
print(satis.fa$loadings, 
      digit = 3,              # 수치들의 소숫점 자릿수
      cut   = 0)              # 지정값보다 작은 인자적재값은 출력 X
```

`Result!` 인자적재값은 각 관찰변수와 인자들 간의 연관성 크기를 나타낸다. 출력 결과를 살펴보면, 먼저 첫 인자에 높은 적재값을 가지고 있는 변수들은 $x_1$(가격), $x_2$(성능), $x_3$(편리성)이므로 첫 인자는 `"내형적 요인"`을 나타낸다고 해석할 수 있다. 반면에, 두 번째 인자에 높은 적재값을 가지고 있는 변수들은 $x_4$(디자인), $x_5$(색상)이므로 두 번째 인자는 `"외형적 요인"`을 나타낸다고 해석할 수 있다.  
또한, (표준화된)관찰변수들의 전체 분산 중 두 인자에 의해서 설명되는 분산은 각각 2.431, 2.076으로서, 이는 각각 전체 분산의 2.431/5=48.6%, 2.076/5=41.5%에 해당한다. 따라서, 두 인자에 의해서 설명되는 분산 비율의 합계는 90.1%이다.

----------------------

```{r}
# 인자적재 플롯
pacman::p_load("psych")

biplot(x = satis.fa$loadings[, c(1,2)],
       y = satis.fa$loadings[, c(1,2)],
       xlabs = colnames(satis.X),
       ylabs = colnames(satis.X))
```

`Result!` 변수 $x_1$(가격), $x_2$(성능), $x_3$(편리성)는 첫 번째 인자축에 가깝고, 변수 $x_4$(디자인), $x_5$(색상)는 두 번째 인자축에 가까운 것을 시각적으로 확인할 수 있다.


-------------------------

```{r}
# 2. 상관행렬을 입력으로 하는 경우
satis.fa.cor <- principal(r = satis.cor,          # 상관행렬
                          n.obs = nrow(satis.X),  # 표본 개수 
                          nfactors = 2,           # 인자의 개수
                          rotate = "varimax")     # 인자의 회전방법

print(satis.fa.cor, 
      sort = TRUE,                                # 인자적재값이 큰 순서대로 정렬   
      digit = 5)                                  # 수치들의 소숫점 자릿수
```

-------------------------

## **2-5. 인자적재와 특수분산의 추정**

```{r}
# 1. 주성분분석법
pacman::p_load("psych")

satis.fa.pm <- principal(satis.X, 
                         cor = "cor",         # 상관행렬에 기초하여 인자분석 수행, cor = "cov"이면 공분산행렬에 기초하여 인자분석 수행
                         nfactors = 2,        # 인자의 개수
                         rotate = "none")     # 인자의 회전방법

print(satis.fa.pm, digit = 3)
```

```{r}
# 주성분분석
satis.pca <- princomp(satis.X, cor = TRUE)
satis.pca$sdev^2             # 주성분의 분산 = 고유값
satis.pca$loadings           # 주성분 계수 = 고유벡터
```

`Result!` 인자적재행렬의 절대값은 첫 2개의 고유벡터에 고유값의 제곱근을 곱하여 얻어짐을 알 수 있다. 예를 들어, 첫 번째 인자의 첫 번째 인자적재값 $\hat{l}_{11}=$ 0.900 $=\sqrt{3.108}\times0.511$이고, 두 번째 인자적재값 $\hat{l}_{12}=$ 0.717 $=\sqrt{3.108}\times0.407$이다. 두 번째 인자의 첫 번째 인자적재값 $\hat{l}_{21}=$ 0.203 $=\sqrt{1.399}\times0.171$이고, 두 번째 인자적재값 $\hat{l}_{22}=$ 0.592 $=\sqrt{1.399}\times0.500$이다.

----------------------

`Caution!` 주축인자법과 최대우도법을 적용하기 위해서 함수 `fa()`를 이용할 수 있다. 주축인자법의 경우, 함수 `fa(, fm = "pa")`, 최대우도법의 경우, 함수 `fa(, fm = "ml")`을 지정하면 된다. 그 외에 자세한 옵션은 [여기](https://www.rdocumentation.org/packages/psych/versions/2.2.5/topics/fa)를 참고한다.

```{r}
# 2. 주축인자법
satis.fa.pa <- fa(satis.X, 
                  cor = "cor",         # 상관행렬에 기초하여 인자분석 수행, cor = "cov"이면 공분산행렬에 기초하여 인자분석 수행
                  nfactors = 2,        # 인자의 개수
                  fm = "pa",           # 주죽인자법
                  rotate = "none")     # 인자의 회전방법

print(satis.fa.pa, digit = 3)
```

`Result!` Heywood 상황이 발생하여 경고메시지로 `ultra-Heywood`가 출력되었으며, 변수 $x_4$(디자인)의 공통성 $h_2$는 1이 넘으며, 특수성 $u_2$는 음수로 나타났다. 이러한 경우, 추정량은 타당하지 못하다.

-------------------------

```{r}
# 3. 최대우도법
satis.fa.ml <- fa(satis.X, 
                  cor = "cor",         # 상관행렬에 기초하여 인자분석 수행, cor = "cov"이면 공분산행렬에 기초하여 인자분석 수행
                  nfactors = 2,        # 인자의 개수
                  fm = "ml",           # 최대우도법
                  rotate = "none")     # 인자의 회전방법

print(satis.fa.ml, digit = 3)
```

--------------------------

```{r}
# 인자구조 다이어그램
pacman::p_load("psych")

fa.diagram(satis.fa.pm, 
           simple = FALSE,              # 각 관찰변수에 대하여 가장 큰 적재값만 표현하는 지 여부
           cut = 0,                     # 지정값보다 작은 값은 출력 X
           digit = 3)

fa.diagram(satis.fa.pa, 
           simple = FALSE,              # 각 관찰변수에 대하여 가장 큰 적재값만 표현하는 지 여부
           cut = 0,                     # 지정값보다 작은 값은 출력 X
           digit = 3)
```

`Caution!` Package `psych`에서 제공하는 함수 `fa.diagram()`을 통해 인자구조를 시각적으로 살펴볼 수 있다.

----------------------

## **2-6. 인자의 회전**

- 인자축을 회전하기 위해서는 옵션 `rotate`에 회전방법을 지정하면 된다.
    - 직교회전 : `varimax`, `quartimax`, `bentlerT`, `equamax`
    - 사각회전 : `promax`, `oblimin`, `simplimax`, `bentlerQ` 

```{r}
# 회전방법 수행 X
satis.fa <- principal(satis.X, 
                      cor = "cor",         # 상관행렬에 기초하여 인자분석 수행, cor = "cov"이면 공분산행렬에 기초하여 인자분석 수행
                      nfactors = 2,        # 인자의 개수
                      rotate = "none")     # 인자의 회전방법

print(satis.fa, digit = 3)
```

`Result!` 초기 인자적재행렬을 살펴보면, 첫 번째 인자는 대부분의 변수들이 높은 인자적재값을 가지므로 이를 `"전반적인 만족도"`를 나타내는 인자로 생각할 수 있다. 두 번째 인자는 변수 $x_1$(가격), $x_2$(성능), $x_3$(편리성)는 음의 적재값을, 변수 $x_4$(디자인), $x_5$(색상)는 양의 적재값을 가지므로 이 인자에 의미를 부여하는 것은 쉽지 않다. 두 번째 인자의 의미를 `"외형적 요인과 내형적 요인의 차이"` 정도로 해석할 수 있다.

```{r}
# 인자적재 플롯
biplot(x = satis.fa$loadings[, c(1,2)],
       y = satis.fa$loadings[, c(1,2)],
       xlabs = colnames(satis.X),
       ylabs = colnames(satis.X))
```


-----------------------

```{r}
# Varimax 회전방법
satis.fa.varimax <- principal(satis.X, 
                              cor = "cor",         # 상관행렬에 기초하여 인자분석 수행, cor = "cov"이면 공분산행렬에 기초하여 인자분석 수행
                              nfactors = 2,        # 인자의 개수
                              rotate = "varimax")  # 인자의 회전방법

print(satis.fa.varimax, digit = 3)
```

`Result!` Varimax 회전방법을 수행했을 때 회전한 인자적재행렬을 살펴보면, 첫 인자에 높은 적재값을 가지고 있는 변수들은 $x_1$(가격), $x_2$(성능), $x_3$(편리성)이므로 첫 인자는 `"내형적 요인"`을 나타낸다고 해석할 수 있다. 반면에, 두 번째 인자에 높은 적재값을 가지고 있는 변수들은 $x_4$(디자인), $x_5$(색상)이므로 두 번째 인자는 `"외형적 요인"`을 나타낸다고 해석할 수 있다.  


```{r}
# 인자적재 플롯
biplot(x = satis.fa.varimax$loadings[, c(1,2)],
       y = satis.fa.varimax$loadings[, c(1,2)],
       xlabs = colnames(satis.X),
       ylabs = colnames(satis.X))
```

----------------------

```{r}
# Promax 회전방법
satis.fa.promax <- principal(satis.X, 
                             cor = "cor",         # 상관행렬에 기초하여 인자분석 수행, cor = "cov"이면 공분산행렬에 기초하여 인자분석 수행
                             nfactors = 2,        # 인자의 개수
                             rotate = "promax")   # 인자의 회전방법

print(satis.fa.promax, digit = 3)
```

`Result!` "인자간 상관행렬"로부터 두 인자의 상관계수가 0.38 정도가 되도록 회전이 이루어졌음을 알 수 있다.  
`Caution!` 사각회전 하에서는 인자들이 서로 직교하지 않기 때문에 회전된 인자적재행렬은 더 이상 상관계수와 같은 개념으로 해석할 수 없다. 이에 대해 `인자구조행렬(Factor Structure Matrix)`는 사각회전 하에서 인자와 원래 변수들 간의 단순상관계수로서 인자의 해석에 이용될 수 있다.

```{r}
# 인자구조행렬
round(satis.fa.promax$Structure, 3)
```

---------------------

## **2-7. 인자의 개수**

- 적절한 인자의 개수를 선정하기 위해서 다양한 판정기준들이 있다.
    1. 고유값 크기 : 고유값이 1이 넘는 개수만큼 인자를 보유
    2. Scree 그래프 : 평평한 직선 바로 직전까지의 개수를 인자의 개수로 고려
    3. 인자의 공헌도 : 전체 분산을 최대한 설명하는 인자 개수 선정
    4. 카이제곱 적합도검정 : 최대우도법을 이용할 경우 수행

```{r}
# 1. 고유값 크기
print(satis.fa.promax$values,   # 상관행렬의 고유값 
      digit = 3)                # 수치들의 소숫점 자릿수
```

----------------------

```{r}
# 2. 스크리 그래프
pacman::p_load("psych")

scree(satis.X)
```

----------------------

```{r}
# 3. 인자의 공헌도
print(satis.fa.promax, digit = 3)
```

----------------------

```{r}
# 4. 카이제곱 적합도검정
satis.fa.ml1 <- fa(satis.X, 
                   cor = "cor",          # 상관행렬에 기초하여 인자분석 수행, cor = "cov"이면 공분산행렬에 기초하여 인자분석 수행
                   nfactors = 1,         # 인자의 개수
                   fm = "ml",            # 최대우도법
                   rotate = "varimax")   # 인자의 회전방법
factor.stats(r = satis.X,                # 데이터 프레임 / 상관행렬
             f = satis.fa.ml1)           # 인자분석 결과
```
 
`Result!` 먼저, "1개의 인자가 충분하다."는 귀무가설과 "그 이상의 인자가 필요하다."는 대립가설의 경우를 살펴보면, $\chi^2=$ 13.04, $p$-값이 0.023이다. 이에 근거하여, 유의수준 5%에서 $p$-값이 0.05보다 작기 때문에 귀무가설을 기각한다. 즉, 1개의 인자보다 더 많은 인자가 필요하다.


```{r}
satis.fa.ml2 <- fa(satis.X, 
                   cor = "cor",          # 상관행렬에 기초하여 인자분석 수행, cor = "cov"이면 공분산행렬에 기초하여 인자분석 수행
                   nfactors = 2,         # 인자의 개수
                   fm = "ml",            # 최대우도법
                   rotate = "varimax")   # 인자의 회전방법
factor.stats(r = satis.X,                # 데이터 프레임 / 상관행렬
             f = satis.fa.ml2)           # 인자분석 결과
```

`Result!` 먼저, "2개의 인자가 충분하다."는 귀무가설과 "그 이상의 인자가 필요하다."는 대립가설의 경우를 살펴보면, $\chi^2=$ 0.93, $p$-값이 0.33이다. 이에 근거하여, 유의수준 5%에서 $p$-값이 0.05보다 크기 때문에 귀무가설을 기각할 수 없다. 즉, 2개의 인자가 적절하다.