---
title: "Dynamic Linear Model"
description: |
  Dynamic Linear Model for Time Series Data
author:
  - name: Yeongeun Jeon
  - name: Jung In Seo
date: 05-29-2020
preview: preview.PNG
categories: Time Series
output: 
  distill::distill_article:
        toc: TRUE
---


```{r setup, include=FALSE}
knitr::opts_chunk$set(echo = TRUE)
options(width=200)
```

- Data 출처 : [Data Mining for Business Analytics](https://www.dataminingbook.com/book/r-edition)에서 사용한 미국 철도 회사 “Amtrak”에서 수집한 1991년 1월~2004년 3월까지 매달 환승 고객 수

----------

# **Introduction**

- Dynamic linear model (DLM)은 상태공간모형 (state space model)에서 선형성 (linear)과 정규분포 (Gaussian distribution)를 가정하는 모형이다. 
- DLM은 비정상성 시계열을 모형화하는 데 유용하며 시간에 따라 변하는 회귀계수를 가지는 선형회귀모형의 일반화 형태이다. 
- DLM은 다음과 같다.

$$
\begin{aligned}
Y_{t}&=F_{t}\theta_{t}+v_{t},~~~~~~~v_{t}\sim N_{m}(0,V_{t}), \\
\theta_{t}&=G_{t}\theta_{t-1}+\omega_{t},~~~\omega_{t}\sim N_{p}(0,W_{t}).
\end{aligned}
$$

- 첫번째는 관측방정식, 두번째는 상태방정식이다.
   - $Y_{t}$ : 시점 $t$에서 관측값
   - $\theta_{t}$ : 시점 $t$에서 시스템의 관측할 수 없는 상태 (시계열에서 추세, 계절성 등 성분이 상태가 될 수 있다.)
   - $F_{t}$, $G_{t}$ : 알고 있는 행렬
   - $v_{t}$, $\omega_{t}$ : 오차
   - $V_{t}$, $W_{t}$ : 알고 있는 공분산 행렬
- 수식을 보면 시점 $t$에 의존하여 시간에 따라 회귀 계수가 변화할 수 있다.  
- Ridership on Amtrak Trains(미국 철도 회사 “Amtrak”에서 수집한 1991년 1월~2004년 3월까지 매달 환승 고객 수) 예제를 이용하여 DLM이 실제 데이터에 어떻게 적용되는지 설명한다.

------------

# **Dynamic linear model**


```{r}
# Data 불러오기
pacman::p_load("data.table")

  Amtrak.data <- fread(paste(getwd(),"Amtrak.csv", sep="/"))

```

```{r}
ridership.ts <- ts(Amtrak.data$Ridership, start=c(1991,1), end=c(2004,3), freq=12)
train.ts     <- window(ridership.ts,start=c(1991,1), end=c(2001,3))
valid.ts     <- window(ridership.ts,start=c(2001,4))
nValid       <- length(valid.ts)

```

## **정규성 확인**

- DLM은 선형성과 정규성을 가정하기 때문에 데이터가 정규분포를 따르는지 확인이 필요하다.


###  **Entire Data**

```{r}

par(mfrow=c(2,1))
hist(ridership.ts, prob=TRUE, 12)
lines(density(ridership.ts), col="blue")
qqnorm(ridership.ts)
qqline(ridership.ts)
```

###  **Training Data**

```{r}

par(mfrow=c(2,1))
hist(train.ts, prob=TRUE, 12)
lines(density(train.ts), col="blue")
qqnorm(train.ts)
qqline(train.ts)
```

- 두 그래프를 보면 Ridership은 정규분포를 따른다는 것을 알 수 있다.

## **분해 (Decomposition)**

- 시계열은 다양한 패턴으로 나타날 수 있다. (추세, 계절성 등)
- 시계열을 몇 가지 성분으로 나누는 작업은 시계열을 이해하는데 종종 도움이 된다.
- DLM은 가법 분해 (관측된 시계열을 다른 성분들의 합으로 표현)를 사용한다.
- R 함수 `decompose()`를 이용하여 데이터를 추세와 계절성, 불규칙 성분으로 나눌 수 있다.

###  **Entire Data**

```{r}
par(mfrow=c(1,1))
plot(decompose(ridership.ts), yax.flip=TRUE)

```

###  **Training Data**

```{r}
plot(decompose(train.ts), yax.flip=TRUE)

```


## **모형 설정**

- Polynomial DLM은 시계열의 추세를 설명하는 데 가장 흔하게 사용된다.
- 가장 간단한 모형은 local level model이고 모형식은 다음과 같다.


$$
\begin{aligned}
Y_{t}&=\mu_{t}+v_{t},~~~~~~~v_{t}\sim N_{m}(0,V), \\
\mu_{t}&=\mu_{t-1}+\omega_{t},~~~\omega_{t}\sim N_{p}(0,W).
\end{aligned}
$$

- Local level model은 random walk와 noise가 더해진 형태로 뚜렷한 추세나 계절적 변동을 보이지 않는 시계열에 적절하다.
- `dlm` package에 `dlmModPoly(1)`은 local level model이다.
-  Local level model이 시간에 따라 추세의 수준만 변하는 모형이라면, local linear trend model은 시간에 따라 추세의 수준 뿐만 아니라 추세의 기울기 또한 변하는 모형을 의미한다.

$$
\begin{aligned}
Y_{t}&=\mu_{t}+v_{t},~~~~~~~v_{t}\sim N_{m}(0,V), \\
\mu_{t}&=\mu_{t-1}+\beta_{t-1}+\omega_{t,1},~~~\omega_{t,1}\sim N_{p}(0,\sigma^2_{\mu}),\\
\beta_{t}&=\beta_{t-1}+\omega_{t,2},~~~\omega_{t,2}\sim N_{p}(0,\sigma^2_{\beta}).
\end{aligned}
$$

- `dlm` package에 `dlmModPoly(2)`은 local linear trend model이다.
- Local level model과 local linear trend model이 추세  성분과 관련된 모형이라면 계절성 성분과 관련된 계절성 DLM도 있다.
- 예제는 추세와 계절성을 동시에 가지고 있는 데이터로써 local linear trend model과 계절성 DLM (주기 12)이 더해진 모형으로 설정하였다.

```{r}
library(dlm)

model1 <- function(p){
  
  mod               <- dlmModPoly(2) +  # Local Trend Linear 
                       dlmModSeas(12) # 주기 12
  
  V(mod)            <- exp(p[1])
  diag(W(mod))[1:3] <- exp(p[2:4])

  return(mod)  
}
```

## **모수 추정**

- MLE 방법으로 설정된 모형에 대한 모수를 추정한다. 이 때 모수는 관측값 오차의 분산, 상태 오차의 분산이다.
- `dlm` package에 `dlmMLE()`을 이용하여 MLE를 얻을 수 있다.
- 모수의 수렴성을 확인하고 추정된 모수를 DLM에 적합시켰다.

```{r}
mle1      <- dlmMLE(train.ts, parm=c(0.1,0.1,1,1), build=model1 )   # Estimation parameter through MLE. Parameter=Variance of error
ifelse(mle1$convergence==0, print("converge"), print("did not converge") ) # Check Convergence
modelfit1 <- model1(mle1$par)  # Fitting the DLM
```

```{r}
V(modelfit1)
```

- 추정된 관측값 오차의 분산은 1413.91이다.

```{r}
W(modelfit1)
```

- $W$ 는 상태 오차의 공분산 행렬이다.
- 1열은 수준, 2열은 기울기, 3열에서 13열은 계절성과 관련되어있다.
- 추세의 수준 오차의 분산은 1143.988, 추세의 기울기 오차의 분산은 0.2040261, 계절성 오차의 분산은 14.47867이다.

## **상태 추정**

- DLM은 kalman filtering과 smoothing방법을 이용하여 관측할 수 없는 상태 $\theta_{t}$를 추정한다.
  - Kalman filtering : 과거와 현재의 관측값($y_{1},\ldots,y_{t}$)을 이용하여 상태의 현재값($\theta_{t}$)을 추정
  - Kalman smoothing : 주어진 모든 관측값 ($y_{1},\ldots,y_{T}$)을 이용하여 상태의 과거값($\theta_{t}$)을 추정
- 즉, filtering과 smoothing방법은 상태($\theta_{t}$)를 추정하는 방법이다. 

### **Kalman filtering**

- `dlm` package의 `dlmFilter()`를 이용하여 kalman filtering을 수행할 수 있다.

```{r}
filtering <- dlmFilter(train.ts, modelfit1)
str(filtering,1)
```


- y : observation
- mod : model
- m : the mean of the filtered distributions
- U.C/D.C : singular value decomposition of variance of the filtered distributions
- a : the mean of the predictive distributions
- U.R/D.R : singular value decomposition of variance of the predictive distributions
- f : one-step-ahead forecast

```{r}
filtering$y
```


```{r}
filtering$m
```

- $m_{0}$ (초기값) 시점부터 $m_{t}$ 시점까지 보여지므로 총 $t+1$ 개이며 1990년 12월이 1행이다.
- 1열은 추세의 수준 ($\mu_{t}$), 2열은 추세의 기울기 ($\beta_{t}$), 3열부터 13열은 계절성에 대한 추정이다.

```{r}
filtering$a  
```

- $a_{t}=G_{t}m_{t-1}$로 $\theta_{t}$에 대한 추정이다.

```{r}
filtering$f
```

- $f_{t}=F_{t}a_{t}=F_{t}G_{t}m_{t-1}$로 $Y_{t}$에 대한 추정이다.
- $f$의 첫번째 값이 0인 이유는 $E(Y_{1}|y_{0})$은 계산될 수 없기에 초기값으로 대체하였다. 그래서 첫번째 값은 버려야한다.

#### **Plot estimation for filtering**

- 다음은 추정된 관측값과 실제 관측값에 대한 그래프이다.

```{r}
# Plot estimation for filtering
# Fittited model

plot(dropFirst(filtering$f), col="blue", lwd=2, lty=2, ylab="Ridership")
lines(train.ts ,lty=1, lwd=2, col="black") 
legend("bottomleft", legend=c("Data", "Fitted filtering data"), col=c("black", "blue"), lty=1:2, lwd=2)
```

- 다음은 kalman filtering에 의해 추정된 추세의 수준과 기울기에 대한 그래프이다. 
- 추정된 추세의 수준과 기울기는 시간에 따라 변화하는 것을 알 수 있다.

```{r}
plot(dropFirst(filtering$m[,1]), ylab="Level")

```

```{r}
plot(dropFirst(filtering$m[,2]), ylab="Slope")
```

- 다음은 추정된 추세의 수준과 관측값에 대한 그래프이다.
- 앞에서 몇 시점을 제외하고는 추정된 수준은 관측값에 잘 적합된 것을 알 수 있다.

```{r}
plot(train.ts, ylim=c(1000,2600), ylab="Ridership")
lines(dropFirst(filtering$m[,1]) ,lty=2, lwd=2, col="blue") 
legend("topright", legend=c("Data", "Filtered level"), col=c("black", "blue"), lty=1:2, lwd=1:2)
```

- 다음은 kalman filtering에 의해 추정된 계절성에 대한 그래프이다.

```{r}
  plot(dropFirst(filtering$m[,3]), ylab="")
```

### **Kalman smoothing**

- `dlm` package의 `dlmSmooth()`를 이용하여 kalman smoothing을 수행할 수 있다.

```{r}
smoothing <- dlmSmooth(filtering)   #dlmSmooth(Filted DLM)  or dlmSmooth(train.ts, modelfit1)
str(smoothing,1)
```

- s : the mean of the smoothing distributions
- U.S/D.S : singular value decomposition of variance of the smoothing distributions

#### **Plot estimation for smoothing**

- 다음은 추정된 관측값과 실제 관측값에 대한 그래프이다.

```{r}
# Plot estimation for smoothing
# Fittited model

theta         <- modelfit1$GG%*%t(smoothing$s[1:length(train.ts),])  #s0-s[t] : Total t+1
fitted_smooth <- modelfit1$FF%*%theta

par(mfrow=c(1,1))
plot(train.ts, ylab="Ridership", lwd=2)
time <- as.vector(time(train.ts))
lines(time, fitted_smooth ,lty=2, lwd=2, col="blue") 
legend("bottomleft", legend=c("Data", "Fitted smoothing data"), col=c("black", "blue"), lty=1:2, lwd=2)
```

- 다음은 kalman smoothing에 의해 추정된 추세의 수준과 기울기에 대한 그래프이다. 
- 추정된 추세의 수준과 기울기는 시간에 따라 변화하는 것을 알 수 있다.

```{r}
plot(dropFirst(smoothing$s[,1]), ylab="Level")
```

```{r}
plot(dropFirst(smoothing$s[,2]), ylab="Slope")
```

- 다음은 추정된 추세의 수준과 관측값에 대한 그래프이다.
- Kalman filtering과 다르게 전반적으로 잘 적합된 것을 볼 수 있다.
  - Kalman smoothing은 filtering보다 더 정확하게 상태를 추정한다. 왜냐하면 smoothing은 주어진 모든 관측값을 이용하여 상태를 추정하는 반면, filtering은 과거와 현재값만을 이용하여 상태를 추정하기 때문이다.

```{r}
plot(train.ts, ylim=c(1000,2600), ylab="Ridership")
lines(dropFirst(smoothing$s[,1]) ,lty=2, lwd=2, col="blue") 
legend("topright", legend=c("Data", "Smoothed level"), col=c("black", "blue"), lty=1:2, lwd=1:2)
```

- 다음은 kalman smoothing에 의해 추정된 계절성에 대한 그래프이다.

```{r}
  plot(dropFirst(smoothing$s[,3]), ylab="")
```

## **모형 확인**

- DLM은 오차에 정규분포를 가정하기에 모형 적합 후 오차에 대한 확인이 필요하다. 
- $e_{t}=Y_{t}-f_{t}$로 오차의 분포가 평균이 0인 정규분포를 따르는지, 독립인지 확인해야한다.

```{r}
plot(residuals(filtering,sd = FALSE), ylab=" Residual")
abline(h=0)
```

- 0을 중심으로 무작위로 값들이 퍼져있다. 

```{r}
tsdiag(filtering, main = "Diagnostics for Regression Model")
```

- 오차들이 독립임을 알 수 있다.

```{r}
qqnorm(residuals(filtering, sd = FALSE))
qqline(residuals(filtering, sd = FALSE))
```

- 오차들이 정규분포를 따르는 것을 알 수 있다.

## **예측**

- `dlm` package의 `dlmForecast()`를 이용하여 예측을 수행할 수 있다.

```{r}
forecast <- dlmForecast(filtering, nAhead = nValid)  # Forecast(filtering model)
str(forecast,1)
```

- a : the means of future state
- R : the variance of future state
- f : the means of future observations
- Q : the variance of future observations


### **Plot for forecast**

- 다음은 kalman filtering에 의하여 추정된 값과 예측값에 대한 그래프이다.

```{r}
plot(train.ts,xlim=c(1991,2006.25), ylim=c(1300,2600), ylab="Ridership")
lines(dropFirst(filtering$f) ,lty=2, lwd=2, col="blue")
lines(valid.ts)
lines(forecast$f, lty=2,lwd=2, col="blue")
legend("topright", legend=c("Data", "Fitted filtering"), lty=1:2, col=c("black", "blue"))
```

- 앞 시점을 제외하고는 전반적으로 추정과 예측이 잘 된 것을 알 수 있다.
- 다음은 validation data에 대한 예측값과 예측구간을 나타낸 그래프이다.

```{r}
plot(train.ts,xlim=c(1991,2006.25), ylim=c(1300,2600), ylab="Ridership")
lines(dropFirst(filtering$f) ,lty=2, lwd=2, col="blue") 
lines(valid.ts)
lines(forecast$f, lty=2,lwd=2, col="blue")
legend("topright", legend=c("Data", "Fitted filtering"), lty=1:2, col=c("black", "blue"))

# 95% confidence interval for prediction

timelo <- seq(tail(time,1) + 1/12, by = 1/12, length = nValid)
polygon(x=c(timelo, rev(timelo)), y = c(forecast$f + qnorm(0.975)*sqrt(unlist(forecast$Q)),
                                        rev(forecast$f - qnorm(0.975)*sqrt(unlist(forecast$Q)))), col=scales::alpha("blue", alpha=0.2))
lines(timelo, forecast$f, col = "blue", lwd = 3, lty=2)
```


## **회귀모형과 DLM 비교**

- 다음은 추세와 계절성을 동시에 가지는 회귀 모형과 DLM의 추정과 예측에 대한 비교 그래프이다.

```{r}
# Compare regression based on time-series
library(ggplot2)
library(forecast)
library(zoo)

# Regression model with Trend and Seasonality

train.lm.trend.season      <- tslm(train.ts ~ trend + I(trend^2) + season)
train.lm.trend.season.pred <- forecast(train.lm.trend.season, h=nValid, level=0)

# Data.frame

x <- index(ridership.ts)

df <- rbind(
  
  data.frame(x=dropFirst(x), y=dropFirst(as.numeric(ridership.ts)), series= "original"),
  data.frame(x=x[2:123], y=dropFirst(filtering$f), series="filtered"),
  data.frame(x=x[2:123], y=dropFirst(as.numeric(fitted_smooth)), series="smoothed"),  
  data.frame(x=x[124:159], y=train.lm.trend.season.pred$mean, series="regression forecast" ),
  data.frame(x=x[124:159], y=c(forecast$f), series="dynamic forecast" )
 
   )

# Plot

ggplot(df, aes(x=x, y=y, color=series, size=series))+ geom_line() +
scale_color_manual(values = c("dimgrey", "red", "blue", "skyblue", "magenta")) + 
scale_size_manual(values=c(1.5,rep(0.5,2), rep(1,2))) +
theme_classic()+
scale_x_continuous(breaks = seq(min(x)+1, max(x), by = 2)) +
geom_vline(xintercept =x[124], linetype=2, size=1, col="black") +
annotate('text', x = x[146], y = 2500, label = 'Forecast', color = 'black', size=5) +
theme(legend.title = element_blank()) +
xlab("Time")+ylab("Ridership")
 
```


