---
title: "Bootstrap and Bagging"
description: |
  Bootstrap and Bagging Method for Time Series Data
author:
  - name: Yeongeun Jeon
  - name: Jung In Seo
date: 06-01-2020
preview: preview.PNG
categories: Time Series
output: 
  distill::distill_article:
        toc: TRUE
---


```{r setup, include=FALSE}
knitr::opts_chunk$set(echo = TRUE)
options(width=200)
```

- Data 출처 : [Data Mining for Business Analytics](https://www.dataminingbook.com/book/r-edition)에서 사용한 미국 철도 회사 “Amtrak”에서 수집한 1991년 1월~2004년 3월까지 매달 환승 고객 수

-----------


```{r}
pacman::p_load("data.table",
               "forecast",
               "dplyr",
               "ggplot2",
               "coda")


# Data 불러오기 ---------------------------------------------------------------

  Amtrak.data <- fread(paste(getwd(),"Amtrak.csv", sep="/"))


 ridership.ts <- ts(Amtrak.data$Ridership, start=c(1991,1), end=c(2004,3), freq=12)
```

# **붓스트랩 시계열 생성**

- 시계열을 추세, 계절성, 나머지 성분으로 분리할 때 나머지 성분에서 자기상관이 나타날 수 있기 때문에 붓스트랩 방법을 이용한다.
- 시계열은 의존성 data이기 때문에 우리가 알고있던 붓스트랩 방법이 아닌 blocked bootstrap 방법을 사용한다.
- `forecast` package의 `bid.mbb.bootstrap()` 함수를 이용하여 쉽게 얻을 수 있다. 

```{r}
set.seed(10)
bootseries <- bld.mbb.bootstrap(ridership.ts,10) %>% as.data.frame() %>% ts(start=1991, freq=12)
autoplot(ridership.ts, ylab="Bootstrapped series") + autolayer(bootseries, colour=TRUE) +
autolayer(ridership.ts, colour=FALSE)  + guides(colour="none")
```

- 붓스트랩의 가장 큰 핵심은 예측구간을 만들 수 있다는 것과 bagging을 이용하여 점 예측을 향상시킬 수 있다는 것이다.


# **붓스트랩 시계열로부터 예측구간**

- 시계열 모형에서 얻는 거의 모든 예측구간은 너무 좁으며 이는 불확실성의 모든 원인을 고려하지 않았기 때문에 생기는 현상이다.
- 시계열 모형들에 대한 예측구간을 생성할 때, 적어도 4가지를 고려해야한다.
   - 무작위 오차항
   - 모수 추정
   - 과거 데이터에 대한 모형 선택
   - 과거 데이터의 연장선 상에서 미래 것을 생성하는 과정
- 일반적으로 무작위 오차항만을 고려한다.   
- 붓스트랩 방법을 이용하면 위의 4가지를 고려하는 예측구간을 구할 수 있다.
- 다음은 `simultate()` 함수를 이용하여 예측구간을 생성하는 방법이다.

```{r}
set.seed(10)
nsim   <- 1000L
sim    <- bld.mbb.bootstrap(ridership.ts,nsim)

h      <- 36L
future <- sapply(sim, function(x) simulate(ets(x), nsim=h, seed=100)) # Ets() => Return ets model/ Simulate(fitted model, nsim,seed ) => Simulate nsim from the distribution corresponding to a fitted model
future <- t(future)
```

- 붓스트랩 시계열을 ETS 모형으로 변환한 후 ETS 모형으로부터 36개를 시뮬레이션한다.
- 이렇게 시뮬레이션된 표본의 분위수와 평균을 이용하여 예측구간과 점 예측을 할 수 있다.

```{r}

start  <- tsp(ridership.ts)[2]+1/12 # Tsp(time series)[2] : End / +1/12 : Forecast
simfc  <- structure(list(
  
       mean = ts(colMeans(future), start=start, frequency = 12),
      lower = ts(apply(future, 2, quantile, prob=0.025), start = start, frequency = 12),
      upper = ts(apply(future, 2, quantile, prob=0.975), start = start, frequency = 12),
      level = 95),
      class= "forecast"
      )


etsfc <- forecast(ets(ridership.ts), h=h, level=95)
autoplot(ridership.ts) + xlab("Year") + ylab("Ridership") + 
autolayer(simfc, series="simulated ETS") +
autolayer(etsfc, series="ETS")

```

- 시뮬레이션으로 얻어진 예측구간은 원래 data를 직접 ETS 모형으로 적용하여 얻어진 것보다 클 수 있다.

# **ETS 모형으로부터 예측**

- 붓스트랩 시계열에 대한 장점은 예측 정확도를 향상시키는 것이다. 
- 예측구간을 향상시키는 것보다 점 예측 정확도를 향상시키는 것에 관심이 있다면 붓스트랩 시계열의 평균을 이용하여 빠르게 얻을 수 있다.
- 다음은 붓스트랩 시계열에 대하여 점 예측을 생성하는 방법이다.

```{r}
set.seed(10)
sim <- bld.mbb.bootstrap(ridership.ts,10) %>% as.data.frame() %>% ts(frequency = 12, start=1991)

fc  <- lapply(sim, function(x){ forecast(ets(x))[["mean"]]})%>% as.data.frame() %>% ts(frequency = 12, start=start)

autoplot(ridership.ts) + autolayer(sim, colour=TRUE) +
autolayer(fc, colour=TRUE) +
autolayer(ridership.ts, colour=FALSE) +
ylab("Bootrstrapped series") + guides(colour="none")


```

- 각각의 붓스트랩 시계열을 ETS 모형으로 변환한 후 `forecast()` 함수를 이용하여 점 예측값을 얻었다.
- 총 붓스트랩한 갯수만큼 결과가 나온다.
- 이러한 예측값들의 평균은 원래 data의 the bagged forecasts를 준다.

```{r}
set.seed(10)
etsfc    <- ridership.ts %>% ets() %>% forecast(h=36)
baggedfc <- ridership.ts %>% baggedETS(bld.mbb.bootstrap(ridership.ts,1000)) %>% forecast(h=36)
autoplot(ridership.ts) + ylab("Ridership") +
autolayer(baggedfc, series="배깅한ETS", PI=FALSE) +
autolayer(etsfc, series="ETS", PI=FALSE) +
guides(colour=guide_legend(title="예측값"))
```

- etsfc는 원 시계열을 ETS모형으로 직접 변환한 후 예측을 실시하였다.
- baggedfc는 원 시계열로부터  block bootstrap을 이용하여 1000세트를 생성한 후 ETS 모형으로 변환하여 예측을 실시하였다. 
   - `baggedETS(y, bootstrapped_series=bld.mbb.bootstrap(y, 100),..)` 함수는 붓스트랩 시계열을 100세트 생성 후 ETS 모형으로 변환한다.
   - `forecast` 함수를 이용하여 각각의 ETS 모형에 대하여 예측한 점 예측 결과값들의 평균을 구하는 bagging 방법을 이용하였다.

```{r}
baggedfc
```

- 기본적으로 Point Forecast, Lo 100, Hi 100이 나오며 lower 값은 최솟값, upper 값은 최댓값이다.
- Point Forecast는 각 붓스트랩 ETS 모형의 점 예측값들의 평균이다.


```{r}
baggedfc$mean
```

- Point Forecast와 같은 것을 볼 수 있다.

```{r}
baggedfc$median
```

- 각 붓스트랩 ETS 모형의 점 예측값들의 중앙값도 볼 수 있다.

```{r}
baggedfc$forecasts_boot
```

- 각 붓스트랩 ETS 모형에 대하여 예측을 실시한 점 예측 결과값이다.
- 즉, 붓스트랩한 모형 갯수 만큼 나오는 것이고, 이것들의 평균, 중앙값 등을 통해서 하나의 예측값을 계산한다. 

# **ARIMA 모형으로부터 예측 **

```{r}
set.seed(10)
arimafc  <- ridership.ts %>% auto.arima() %>% forecast(h=36)
baggedfc <- ridership.ts %>% baggedModel(bld.mbb.bootstrap(ridership.ts,1000),fn=auto.arima) %>% forecast(h=36)  # Auto.arima is more accurate than ets. / After generating bootstrapped time series, convert auto.arima. Then forecast.
autoplot(ridership.ts) + ylab("Ridership") +
autolayer(baggedfc, series="배깅한 auto.arima", PI=FALSE) +
autolayer(arimafc, series="auto.arima", PI=FALSE) +
guides(colour=guide_legend(title="예측값"))
```

- ETS 모형보다 auto.arima가 더 정확하며, 붓스트랩 갯수는 1000개 이상으로 해야 한다.

```{r}
baggedfc
```



```{r}
baggedfc$mean
baggedfc$median
```


```{r}
# 95% confidence interval

boot.pred <- t(baggedfc$forecasts_boot)
CI.pred   <- apply(boot.pred, 2, function(x) { quantile(x, probs = c(0.025, 0.975) ) })
HPD.pred  <- apply(boot.pred, 2, function(x) { HPDinterval(mcmc(x)) })
```

- 신뢰구간은 따로 붓스트랩 시계열의 각 점 예측값들을 이용하여 구해야한다. 기본적으로 나오는 건 100% 신뢰구간으로 최솟값과 최댓값이 나온다.

```{r}
data.frame("upper"=baggedfc$upper, "lower"=baggedfc$lower, "length of interval"=baggedfc$upper-baggedfc$lower)   # The upper and lower of  forecast interval is max and min. Not prediction interval.
```

```{r}
data.frame("CI.upper"=CI.pred[2,], "CI.lower"=CI.pred[1,], "length of CI"=CI.pred[2,]-CI.pred[1,])
```

```{r}
data.frame("HPD.upper"=HPD.pred[2,], "HPD.lower"=HPD.pred[1,], "length of HPD"=HPD.pred[2,]-HPD.pred[1,])
```




