---
title: "Association Analysis"
description: |
  Description for Association Analysis
author:
  - name: Yeongeun Jeon
  - name: Jung In Seo
date: 2023-07-28
categories: Data Mining
output: 
  distill::distill_article:
        toc: TRUE
---

```{r setup, include=FALSE}
knitr::opts_chunk$set(echo = TRUE, warning = FALSE, message = FALSE)
options(width=200)
```


```{css, echo=FALSE}

p, ul, li{
text-align: justify
}

```

# **예제1: 휴대폰 케이스 구매**

휴대폰의 액세서리를 판매하는 회사에서 케이스 판매를 위한 판촉행사를 한다고 하자. 여섯 가지 다른 색상의 케이스 중에서 2개를 구매하는 고객은 할인을 받는다. 상점의 관리자는 고객들이 어떤 색상의 케이스를 같이 구매할 가능성이 큰지 알고 싶어서 거래 데이터베이스를 수집하였다.

-----------

## **1-1. 데이터 불러오기**

```{r, eval = F}
pacman::p_load("data.table",
               "dplyr",
               "arules")


fp.df <- read.csv(".../Faceplate.csv")           # 데이터 불러오기

fp.df %>%
  as_tibble
```


```{r, echo = F}
pacman::p_load("data.table",
               "dplyr",
               "arules")


fp.df <- read.csv(paste(getwd(), "Faceplate.csv", sep="/"))

fp.df %>%
  as_tibble
```

`Result!` 데이터 `"fp.df"`는 각 거래에 대해 해당 제품을 구매했으면 "1", 아니면 "0"값을 가지는 이진형 형태로 기록되어져 있다.

-----------------

## **1-2. 데이터 전처리**

- 전처리는 두 단계의 과정을 거친다.
    1. 거래 ID가 포함된 변수 "Transaction"를 제거하고 행렬 형태로 변환
    2. 연관성 분석을 위해 거래 데이터 형태 "Transactions"로 변환
        - 각 거래에서 구매한 제품을 아이템세트로 묶는 역할

```{r}
# 1. Remove "Transaction" Var. & Convert to Matrix
fp.mat <- fp.df[, -1] %>%
  as.matrix   

fp.mat

# 2. Convert to Transactions
fp.trans <- as(fp.mat, "transactions")       # Transactions 형태로 변환

inspect(fp.trans)                            # 아이템세트 확인 
```

`Result!` 거래 1에서는 "Red", "White", 그리고 "Green" 케이스를 구매하였으며, 거래 2에서는 "White"와 "Orange" 케이스를 구매했음을 의미한다.

-------------------

## **1-3. 연관규칙 생성**

`Caution!` Package `"arules"`에서 제공하는 함수 `apriori()`를 이용하여 Apriori 알고리듬을 통해 연관규칙을 생성할 수 있다.

```{r}
rules <- apriori(fp.trans,                           # Transactions 형태
                 parameter = list(support = 0.2,     # 최소 지지도
                                  confidence = 0.5,  # 최소 신뢰도
                                  target = "rules")) # For 규칙 생성

inspect(head(rules, 20))                             # 20개 규칙 탐색
```

`Result!` `lhs`와 `rhs`는 각각 조건부와 결론부의 아이템세트를 의미한다.  

- 1행은 "Blue" 케이스를 구매한 거래에 대한 지지도, 신뢰도, 향상도를 나타낸다. 
    - "Blue" 케이스를 구매한 거래는 총 6건(`"count"`)으로 지지도 (`"support"`) $0.6 = 6 / 10$("Blue" 케이스를 구매한 거래 수/총 거래 수), 신뢰도(`"confidence"`) $0.6 = 6 / 10$("Blue" 케이스를 구매한 거래 수/총 거래 수), 그리고 향상도(`"lift"`) $1 = 0.6/0.6$(신뢰도/"Blue" 케이스를 구매할 확률)이다.  
- 4번째 행은 "Orange" 케이스와 "White" 케이스를 동시에 구매한 거래에 대한 지지도, 신뢰도, 향상도를 나타낸다.
    - "Orange" 케이스와 "White" 케이스를 동시에 구매한 거래는 총 2건(`"count"`)으로 지지도 (`"support"`) $0.2 = 2 / 10$("Orange" 케이스와 "White" 케이스를 동시에 구매한 거래 수/총 거래 수), 신뢰도(`"confidence"`) $1 = 2 / 2$("Orange" 케이스와 "White" 케이스를 동시에 구매한 거래/"Orange" 케이스를 구매한 거래 수), 그리고 향상도(`"lift"`) $1.429 = 1/0.7$(신뢰도/ "White" 케이스를 구매할 확률)이다. 
    - 신뢰도의 경우, "Orange" 케이스를 구매한 사람은 모두 "White" 케이스를 구매한다는 것을 의미하며, 향상도의 경우, "White" 케이스를 구매할 때보다 "Orange" 케이스를 구매한 사람이 "White" 케이스를 구매하게 될 가능성은 약 1.429배 높다는 것을 의미한다.

```{r}
inspect(head(sort(rules, by = "lift"), 6))           # 향상도가 가장 높은 6개의 규칙 탐색
```

`Result!` 향상도가 높을수록 규칙의 연관성 강도가 높다고 할 수 있다.  
`Caution!` 결과를 해석할 때 다양한 측도를 살펴보는 것이 유용하다.  

1. 규칙의 지지도는 전체적인 크기에 대한 영향력을 시사한다.  
2. 향상도는 무작위 선택과 비교해서 해당 규칙이 결론부를 찾는 데 얼마나 효율적인지를 보여준다. 매우 효율적인 규칙이 비효율적인 규칙에 비해 선호되지만, 여전히 지지도를 고려해야 한다.  
3. 지지도는 어느 정도로 결론부가 찾아질지 알려줘서 해당 규칙의 실질적 유용성을 결정하는 데 유용하다.

-------------------

# **예제 2: 유사한 서적 구매**

다양한 유형의 서적들과 관련된 거래 사이의 연관성을 조사하고자 한다. 해당 데이터베이스에는 4000개의 거래가 있고, 18개의 서로 다른 유형의 서적들이 있다.

--------------------

## **2-1. 데이터 불러오기**

```{r, eval = F}
pacman::p_load("data.table",
               "dplyr",
               "arules")


all.books.df <- read.csv(".../CharlesBookClub.csv")           # 데이터 불러오기

all.books.df %>%
  as_tibble
```


```{r, echo = F}
pacman::p_load("data.table",
               "dplyr",
               "arules")


all.books.df <- read.csv(paste(getwd(), "CharlesBookClub.csv", sep="/"))

all.books.df %>%
  as_tibble
```


-----------------

## **2-2. 데이터 전처리**

- 전처리는 두 단계의 과정을 거친다.
    1. 이진 접속행렬 형태로 변환
    2. 연관성 분석을 위해 거래 데이터 형태 "Transactions"로 변환

```{r}
# 1. Convert to Binary Incidence Matrix
count.books.df <- all.books.df[, 8:18]                         # 11개의 서로 다른 서적 유형 선택
incid.books.df <- ifelse(count.books.df > 0, 1, 0)             # 구매했으면 "1", 아니면 "0"값을 가지도록 변환
incid.books.mat <- as.matrix(incid.books.df)                   # 행렬 형태로 변환

incid.books.mat

# 2. Convert to Transactions
books.trans <- as(incid.books.mat, "transactions")             # Transactions 형태로 변환

inspect(books.trans)                                           # 아이템세트 확인 
```

-------------------

## **2-3. 연관규칙 생성**

```{r}
rules <- apriori(books.trans,                                  # Transactions 형태
                 parameter = list(support = 200/4000,          # 최소 지지도
                                  confidence = 0.5,            # 최소 신뢰도
                                  target = "rules"))           # For 규칙 생성

inspect(sort(rules, by = "lift"))                              # 향상도가 높은 순으로 정렬
```

`Result!` 1행은 "YouthBks"를 구매했을 때보다 "ChildBks", "CookBks", 그리고 "GeogBks"를 구매한 사람이 "YouthBks"를 구매하게 될 가능성이 약 2.424배로 가장 높다는 것을 의미한다.

-------------------

# **예제 3: 영화 평점**

100편의 영화에 대한 1000명의 사용자의 평점(1~5점) 데이터셋을 함수 `runif()`를 이용하여 직접 생성하고, 협업필터링을 수행한다.

----------------

## **3-1. 데이터셋 생성**

```{r}
pacman::p_load("recommenderlab")

# 데이터셋 생성
## 1. 빈 행렬 생성(행: 사용자, 열: 영화)
m <- matrix(nrow = 1000,
            ncol = 100)

## 2. 임의의 10000개의 위치에 평점 입력
m[sample.int(100*1000, 10000)] <- ceiling(runif(10000, 0, 5))

m
```

----------------

## **3-2. 데이터 전처리**

`Caution!` 협업필터링을 위해 데이터셋을 `realRatingMatrix` 형태로 변환해주어야 한다.

```{r}
r <- as(m, "realRatingMatrix")          # realRatingMatrix 형태로 변환

r 
```

----------------

## **3-3. 협업필터링**

`Caution!` Package `"recommenderlab"`에서 제공하는 함수 `Recommender()`을 이용하여 협업필터링을 수행할 수 있다.

---------------

### **3-3-1. 사용자 기반 협업필터링**

```{r}
# 1. 모형 훈련
UB.Rec <- Recommender(r, 
                      "UBCF",                            # 사용자 기반 협업필터링
                      param = list(method = "pearson"))  # 상관계수를 이용하여 유사도 측정

UB.Rec
```


```{r}
# 2. 예측
pred   <- predict(UB.Rec,
                  newdata = r[1:10,], 
                  type = "ratings")                      # 평점 예측

as(pred, "matrix")                                       # 예측 결과를 행렬 형태로 변환

pred1   <- predict(UB.Rec,
                   newdata = r[1:10,], 
                   type = "topNList",                    # 유사도가 높은 상위 N개의 항목 예측
                   n = 10)                               # 상위 10개의 항목 예측
 
as(pred1, "list")                                        # 예측 결과를 리스트 형태로 변환                
```


---------------

### **3-3-2. 항목 기반 협업필터링**

```{r}
# 1. 모형 훈련
IB.Rec <- Recommender(r,
                      "IBCF",                           # 항목 기반 협업필터링
                      param = list(method = "cosine"))  # 코사인 유사도를 이용하여 유사도 측정

IB.Rec

# 2. 예측
pred   <- predict(IB.Rec,
                  newdata = r[1:10,], 
                  type = "ratings")                     # 평점 예측

as(pred, "matrix")                                      # 예측 결과를 행렬 형태로 변환

pred1   <- predict(IB.Rec,
                   newdata = r[1:10,], 
                   type = "topNList",                   # 유사도가 높은 상위 N개의 항목 예측
                   n = 10)                              # 상위 10개의 항목 예측

as(pred1, "list")                                       # 예측 결과를 리스트 형태로 변환
```

