---
title: "Preprocessing Example : Korean"
description: |
  Preprocessing Example For Korean in Text Mining
author:
  - name: Yeongeun Jeon
date: 05-04-2021
categories: Text Mining
output: 
  distill::distill_article:
        toc: TRUE
---



```{r setup, include=FALSE}
knitr::opts_chunk$set(echo = TRUE)
```

> 다루는 언어가 `한국어`일 때 전처리 과정을 보여준다.

<br />




```{r}
pacman::p_load("KoNLP", 
               "tm", 
               "stringr")

# useSystemDic() # 시스템 사전 설정
# useSejongDic() # 세종 사전 설정
useNIADic() # NIADic 사전 설정 (추천)

mytext <- c("이 문장은 K-pop 가사에   자주 등장합니다!!",
            "이 문장은 \t 2021년에 씌여졌습니다:)",
            "모든 문장들이 흥미롭다.")

corpus  <- VCorpus(VectorSource(mytext))     # VectorSource : vector를 document로 해석
corpus
summary(corpus)
```


# **영어표현 확인**

> 어떠한 영어표현들이 있는지 확인하며 필요없는 단어들은 제거한다.

```{r}
myEnglish <- lapply(corpus, function(x){ str_extract_all(x$content, "[[:graph:]]{0,}([[:upper:]]{1}|[[:lower:]]{1})[[:lower:]]{0,}[[:graph:]]{0,}")})

table(unlist(myEnglish))

```


# **숫자표현 제거**

> 텍스트 마이닝에서 숫자표현은 여러가지 의미를 가진다. `숫자 자체가 고유한 의미를 갖는 경우`는 단순히 제거하면 안되고, `단지 숫자가 포함된 표현`이라면 모든 숫자는 하나로 통일한다. `숫자가 문장에 아무런 의미가 없는 경우`는 제거를 한다.

```{r}
# 숫자표현 확인

mydigits <- lapply(corpus, function(x){str_extract_all(x$content,
                                         "[[:graph:]]{0,}[[:digit:]]{1,}[[:graph:]]{0,}")})
table(unlist(mydigits))
```

- 숫자에 큰 의미가 없기 때문에 제거한다.

```{r}
corpus <- tm_map(corpus, removeNumbers)  
```


# **문장부호 및 특수문자 제거**

> 텍스트 마이닝에서 문장부호(".", "," 등) 및 특수문자("?", "!", "@" 등)은 일반적으로 제거한다. 그러나 `똑같은 부호라도 특별한 의미가 있는 경우는 제거할 때 주의`를 해야한다.

```{r}
# 특수문자 확인

mypuncts <- lapply(corpus, function(x){ str_extract_all(x$content,
                                        "[[:graph:]]{0,}[[:punct:]]{1,}[[:graph:]]{0,}")})  
table(unlist(mypuncts))
```
- "k-pop"의 특수문자는 삭제하여 "kpop"으로 수정한다.


```{r}
corpus <- tm_map(corpus, removePunctuation)
```


# **공란처리**

> 2개 이상의  공란이  연달아 발견될 경우 해당 `공란을 1개로 변환`시키는 작업이다.

```{r}
corpus <- tm_map(corpus, stripWhitespace)
```


# **토큰화**

> `수집된 문서들의 집합인 말뭉치(Corpus)를 토큰(Token) 으로 나누는 작업`이며, 토큰이 단어일 때는 단어 토큰화, 문장일 때는 문장 토큰화라고 부른다. 


```{r}
pacman::p_load("KoNLP")

myNounCorpus <- lapply(corpus, function(x){paste(extractNoun(x$content),collapse=' ')})  # extractNoun : 의미의 핵심이라고 할 수 있는 명사 추출 / 사전에 등록되어있는 명사 기준 

words_nouns <- lapply(myNounCorpus,
                      function(x){str_extract_all(x,boundary("word"))}  #전체 말뭉치 단어를 확인
)

table(unlist(words_nouns))

```

# **불용어 제거**

> 빈번하게 사용되거나 구체적인 의미를 찾기 어려운 단어를 불용단어 또는 정지단어라 부른다. `영어는 "tm" 패키지를 통해 널리 알려진 불용어 목록이 있으나 한국어는 없다.`


```{r}
corpus1 <- tm_map(corpus, removeWords,  words=c("이", "다"))
```

# **어근 동일화**

> 같은 의미를 가진 단어라도 문법적 기능에 따라 다양한 형태를 가진다. 예를 들어, "go"는 "goes", "gone" 등과 같이 변할 수 있다. 이 때, `문법적 또는 의미적으로 변화한 단어의 원형`을 찾아내는 작업을 말한다.



# **Document-Term Matrix**
> 말뭉치(Corpus)에 대한 전처리를 거친 후 문서×단어 행렬(Document-Term Matrix, DTM)을 구축할 수 있다.

```{r}
dtm <- DocumentTermMatrix(corpus1)           # 문서x단어 행렬
inspect(dtm)
```

