---
title: "Cluster Analysis"
description: |
  Description for Cluster Analysis
author:
  - name: Yeongeun Jeon
date: 12-01-2022
preview: preview.PNG
categories: Multivariate Data Analysis
output: 
  distill::distill_article:
        toc: TRUE
---

```{r setup, include=FALSE}
knitr::opts_chunk$set(echo = TRUE, warning = FALSE, message = FALSE)
options(width=200)
```


```{css, echo=FALSE}

p, ul, li{
text-align: justify
}

```

- **참고 : R을 활용한 다변량 자료분석 방법론, 강현철 $\cdot$ 연규필 $\cdot$ 한상태 저**

# **1. 계층적 군집분석**

- 계층적 군집분석에서는 일반적으로 가까운 개체들을 하나씩 묶어감으로써 군집을 형성해 나간다.
    - 즉, $n$개의 개체가 있을 때 먼저 가장 가까운 두 개의 개체를 묶어서 하나의 군집을 만들고, 나머지 ($n-2$)개의 개체는 각각이 하나의 군집을 이루도록 한다.
    - 그 다음에는 이렇게 만들어진 ($n-1$)개의 군집들 중에서 가장 가까운 두 개의 군집을 묶어 ($n-2$)개의 군집을 만든다.
- 이와 같은 과정은 군집들 간의 거리 측도를 기준으로 각 단계마다 한 쌍씩 서로 병합되어, 최종적으로 $n$개의 개체들을 모두 묶어 하나의 군집을 만드는 단계까지 계속한다.
- 그런데, 이와 같은 계층적 군집분석은 어떤 개체가 일단 다른 군집에 속하면 다시는 같은 군집에 속하지 못하는 성질을 가지고 있다.
- 한편, 계층적 군집방법의 병합과정은 덴드로그램(Dendrogram)을 사용하여 간단히 표현할 수 있으며, 이는 전체 군집들 간의 구조적 관계를 살펴보는데 매우 유용하다.

------------------------

## **1-1. 단백질 섭취량 데이터**

- 계층적 군집분석을 수행하기 위해 사용되는 데이터는 [자유아카데미](http://www.freeaca.com/new/library/BoardFileList.aspx?page=1&sword=%eb%8b%a4%eb%b3%80%eb%9f%89&stype=title&area=2)에서 출판한 책 **R을 활용한 다변량 자료분석 방법론**의 데이터 파일 중 "protein.csv"이다.
- 이 데이터는 유럽의 25개 국가들에 대해 9개의 식품그룹에서 섭취하는 단백질을 조사한 것으로서, 변수들은 다음과 같다.
    1. $x_1$ : Red Meat
    2. $x_2$ : White Meat
    3. $x_3$ : Eggs
    4. $x_4$ : Milk
    5. $x_5$ : Fish
    6. $x_6$ : Ceral
    7. $x_7$ : Starch
    8. $x_8$ : Nuts
    9. $x_9$ : Fruits and Vegetables

```{r}
# 데이터 불러오기
protein   <- read.csv("C:/Users/User/Desktop/protein.csv")
head(protein)

# 데이터 표준화
protein.Z <- scale(protein[,-1],                            # 수치형 데이터만
                   center = TRUE, scale = TRUE)
head(protein.Z)
```

---------------------------

## **1-2. 거리행렬 계산**

- 계층적 군집분석을 수행하기 전, 개체들 간의 거리를 계산하여 거리행렬을 생성한다.
- 거리행렬을 생성하기 위해 함수 `dist()`를 이용하였으며, 거리측도는 옵션 `method`에 지정할 수 있다.
    - `euclidean`
    - `maximum`
    - `manhattan`
    - `canberra`
    - `binary`
    - `minkowski`
- 함수 `dist()`의 자세한 옵션은 [여기](https://www.rdocumentation.org/packages/stats/versions/3.6.2/topics/dist)를 참고한다.

```{r}
# 유클리드 거리
protein.Z.eucl <- dist(protein.Z,                            # 데이터행렬
                       method = "euclidean")                 # 거리 계산 방법 ("euclidean" / "maximum" / "manhattan" / "canberra" / "binary" / "minkowski") 
protein.Z.eucl

# 맨해탄
protein.Z.manh <- dist(protein.Z,                            # 데이터행렬
                       method = "manhattan")                 # 거리 계산 방법 ("euclidean" / "maximum" / "manhattan" / "canberra" / "binary" / "minkowski") 
protein.Z.manh

# 캔버라
protein.Z.canb <- dist(protein.Z,                            # 데이터행렬
                       method = "canberra")                  # 거리 계산 방법 ("euclidean" / "maximum" / "manhattan" / "canberra" / "binary" / "minkowski") 
protein.Z.canb

# 민코우스키
protein.Z.mink <- dist(protein.Z,                            # 데이터행렬
                       method = "minkowski")                 # 거리 계산 방법 ("euclidean" / "maximum" / "manhattan" / "canberra" / "binary" / "minkowski") 
protein.Z.mink
```

------------------------------

## **1-3. 계층적 군집분석**

- 군집의 형성과정에서 군집 간 거리의 정의에 따라 여러 가지 군집화 방법들로 구분된다.
- 함수 `hclust()`를 이용하여 다양한 계층적 군집분석을 수행할 수 있으며, 옵션 `method`를 통해 군집화 방법을 지정할 수 있다.
    - `single` : 최단 연결법
        - 순서적 의미를 갖는 자료에 대하여 좋은 결과를 제공하나, 군집들이 몇 개의 개체들로 연결된 '고리현상'이 있을 경우에는 부적절한 결과를 유도하는 경향이 있다.
    - `complete` : 최장 연결법
        - 최단 연결법과는 대조적인 관계이다.
    - `average` : 평균 연결법, Unweighted Pair Group Method with Arithmetic Mean (UPGMA)
        - 작은 분산을 가지는 군집을 형성시키는 경향이 있다.
    - `mcquitty` : McQuitty의 평균 연결법, Weighted Pair Group Method with Arithmetic Mean (WPGMA)
    - `centroid` : 중심 연결법, Unweighted Pair Group Method with Centroid (UPGMC)
        - 특이값(Outlier)에 의해 큰 영향을 받지 않는 것으로 알려져 있다.
    - `median` : 중위수 연결법, Weighted Pair Group Method with Centroid (WPGMC)
    - `ward.D` : Ward의 방법(Ward's Minimum-Variance Method)
    - `ward.D2` : Ward의 방법(Ward's Squared Minimum-Variance Method)
- 군집화 방법에 따라 군집 형성의 결과가 다르다는 점을 주의해야 한다.

```{r}
# Ward 방법
protein.Z.ward <- hclust(protein.Z.eucl,                     # 거리행렬
                           method = "ward.D")                # 군집분석 방법 ("ward.D" / "ward.D2" / "single" / "complete" / "average" / "mcquitty" / "median" / "centroid")

# 최단 연결법
protein.Z.sing <- hclust(protein.Z.eucl,                     # 거리행렬
                         method = "single")                  # 군집분석 방법 ("ward.D" / "ward.D2" / "single" / "complete" / "average" / "mcquitty" / "median" / "centroid")

# 최장 연결법
protein.Z.comp <- hclust(protein.Z.eucl,                     # 거리행렬
                         method = "complete")                # 군집분석 방법 ("ward.D" / "ward.D2" / "single" / "complete" / "average" / "mcquitty" / "median" / "centroid")

# 평균 연결법
protein.Z.aver <- hclust(protein.Z.eucl,                     # 거리행렬
                         method = "average")                 # 군집분석 방법 ("ward.D" / "ward.D2" / "single" / "complete" / "average" / "mcquitty" / "median" / "centroid")
```

---------------------------

## **1-4. 덴드로그램**

- 계층적 군집분석의 장점 중 하나는 덴드로그램을 쉽게 얻을 수 있다는 것이며, 덴드로그램을 통해 개체들이 병합되어 가는 과정을 한 눈에 살펴볼 수 있다.
- 함수 `plot()`을 이용하여 덴드로그램을 작성할 수 있으며, 옵션 `labels`를 통해 각 개체에 대한 레이블을 나타내는 문자형 벡터를 지정할 수 있다.

```{r}
# 덴드로그램(나무 그림)
plot(protein.Z.ward,                                         # 군집분석을 저장한 객체
     labels = protein$country,                               # 라벨
     main = "Ward")

plot(protein.Z.comp,                                         # 군집분석을 저장한 객체
     labels = protein$country,                               # 라벨
     main = "최장 연결법")

plot(protein.Z.sing,                                         # 군집분석을 저장한 객체
     labels = protein$country,                               # 라벨
     main = "최단 연결법")

plot(protein.Z.aver,                                         # 군집분석을 저장한 객체
     labels = protein$country,                               # 라벨
     main = "평균 연결법")

```

`Result!` 군집분석 방법에 따라 군집을 형성한 결과가 다르다.

--------------------------

`Caution!` 덴드로그램으로 계층적 군집방법을 시각화할 때, "phylo" 객체일 경우 시각화의 옵션을 다양하게 변경할 수 있다. "phylo" 객체에 대한 함수 `plot()`의 자세한 옵션은 [여기](https://www.rdocumentation.org/packages/ape/versions/5.6-2/topics/plot.phylo)를 참고한다.

```{r}
# phylo 객체에 대한 함수 plot()
pacman::p_load("ape")                                        # For as.phylo()

# 개체별 군집번호
hcluster <- cutree(protein.Z.ward,                           # 군집분석을 저장한 객체
                   k = 5)                                    # 군집 개수

col <- c("red", "blue", "green", "black", "cyan")

plot(as.phylo(protein.Z.ward),                               # phylo 객체 
     type = "fan",                                           # 그래프 타입 ("phylogram" / "fan" / "cladogram" / "unrooted" / "radial")
     tip.color = col[hcluster],                              # 라벨 색상
     label.offset = 0.4,                                     # 라벨의 떨어짐 정도
     cex = 1)                                                # 라벨 크기
```

--------------------------

`Caution!` 함수 `rect.hclust()`를 이용하여 덴드로그램에 군집의 구분을 표현할 수 있다. 이때 옵션 `k`를 통해 분류할 군집의 개수를 지정한다.

```{r}
# 군집 구분 표현
plot(protein.Z.ward,                                         # 군집분석을 저장한 객체
     labels = protein$country,                               # 라벨
     main = "Ward")

rect.hclust(protein.Z.ward,                                  # 군집분석을 저장한 객체
            k = 5,                                           # 군집 개수
            border = "red")                                  # 군집 구분 상자 색깔
```

----------------------------

## **1-5. 원자료와 군집번호 결합**

`Caution!` 함수 `cutree()`를 군집번호로 구성된 벡터를 생성하는 기능을 가지고 있으며, 이때 군집의 개수를 옵션 `k`에 지정한다.

```{r}
# 개체별 군집번호
hcluster <- cutree(protein.Z.ward,                           # 군집분석을 저장한 객체
                   k = 5)                                    # 군집 개수

# 원자료와 군집번호 결합
protein.X.hclust <- data.frame(protein, hcluster)
protein.X.hclust
```

`Result!` "Ward" 방법을 이용했을 때 1번 군집에 속하는 개체는 "Albania", "Bulgaria", "Romania", "Yugoslavia"이다.

------------------------------

```{r}
# 군집별 개체 수
table(protein.X.hclust$hcluster)
```

`Result!` "Ward" 방법을 이용했을 때 2번 집단에 속하는 개체들이 8개로 가장 많다.

--------------------------------

```{r}
# 군집별 표본 평균
aggregate(protein.Z,                                          # 분석 대상
          by = list(hcluster),                                # 집단 변수
          FUN = mean)                                         # 집단에 적용할 함수
```

`Result!` "Ward" 방법을 이용했을 때 1번 군집은 $x_6$(곡류)와 $x_8$(견과류)의 평균이 매우 크고, 그 외의 다른 변수들의 평균은 상대적으로 작음을 알 수 있다.

--------------------------------

## **1-6. 거리행렬을 이용하는 경우**

- 만약 거리행렬이 주어졌을 때 계층적 군집분석을 수행하는 방법은 주어진 거리행렬을 함수 `as.dist()`를 이용하여 "dist" 객체로 변환하고 함수 `hclust()`를 이용하면 된다.

```{r}
# 거리행렬
exam71 <- c(0, 1, 7, 9, 1, 0, 3, 6, 7, 3, 0, 5, 9, 6, 5, 0)   
exam71.matrix <- matrix(exam71, nrow = 4)
exam71.matrix


# dist 객체로 변환
exam71.dist <- as.dist(exam71.matrix)    
exam71.dist

# 최단 연결법
exam71.sing <- hclust(exam71.dist,                           # 거리행렬
                      method = "single")                     # 최단 연결법

plot(exam71.sing, xlab = "")                                 # 덴드로그램

# 최장 연결법
exam71.comp <- hclust(exam71.dist,                           # 거리행렬
                      method = "complete")                   # 최장 연결법

plot(exam71.comp, xlab = "")                                 # 덴드로그램
```

------------------------------

# **2. 비계층적 군집분석**

- 계층적 군집분석은 덴드로그램을 통해 군집이 형성되는 과정을 살펴볼 수 있으므로 분석대상이 되는 개체들의 수가 비교적 작을 때 유용하다.
- 그러나 개체 수가 커지면 이와 같은 유용성이 떨어질 뿐만 아니라, 거리행렬의 계산에 매우 많은 시간과 컴퓨터 용량이 필요하므로 적용에 제약이 따르게 된다.
- 비계층적 군집분석은 계층적인 방법으로 군집을 형성하지 않고 개체를 몇 개의 군집으로 분리시키는 방식을 택하고 있다.
- 이러한 방법은 통상적으로 미리 규정된 판정기준을 최적화시키도록 시도하고 있으며, 대부분의 경우 연구자에 의해 군집의 개수가 미리 결정되어 있어야 한다.
- 한편, 계층적인 방법에서 초기에 부적절한 병합이 발생했을 때 수정할 수 없다는 단점을 비계층적 군집분석에서는 개체의 재할당을 통해 극복할 수 있다.
- 일반적으로 비계층적 군집분석에서는 하나 이상의 수치형 변수들로부터 계산되는 유클리드 거리에 기초하여 군집이 형성된다.
- 또한, 통상 다음과 같은 단계를 거쳐 분석이 수행되는데 이러한 방법을 `k-평균 군집분석(k-means Clustering)`이라고도 한다.
    1. 군집 초기값의 선택
        - 주어진 군집의 개수 $k$만큼 군집 초기값(Cluster Seed)이 선택된다.
        - 이때 초기값을 선택하기 위해 주로 사용되는 방법들은 다음과 같다.
            - 자료에서 처음 $k$개의 개체들을 초기값으로 선택한다.
            - 자료에서 임의로 $k$개의 개체들을 골라 초기값으로 선택한다.
            - 주어진 군집의 개수보다 많은 초기값들을 각 변수의 표준편차 간격으로 고르고, 오차제곱합에 기초를 둔 판정기준이 충족될 때까지 군집의 수를 감소시킨다.
    2. 초기군집의 형성
        - 각 개체들에 대하여 군집 초기값(중심)과의 거리를 계산하고, 거리가 가장 가까운 초기값에 개체들을 할당한다.
        - 이때 각 개체가 할당될 때마다 해당 군집의 중심이 그 군집에 속하는 개체들의 평균벡터로 다시 계산된다.
    3. 개체들의 재할당
        - 각 개체들을 가장 가까운 군집중심(Cluster Center)에 재할당하고 군집의 중심(평균벡터)을 다시 계산한다.
        - 군집 중심의 변화가 일정 수준 이하가 될 때까지 이와 같은 과정이 반복되어 최종 군집이 형성된다.
- k-평균 군집분석은 함수 `kmeans()`를 통해 수행할 수 있으며, 자세한 옵션은 [여기](https://www.rdocumentation.org/packages/stats/versions/3.6.2/topics/kmeans)를 참고한다.
        
```{r}
# Bivariate 데이터
bivariate <- read.csv("C:/Users/User/Desktop/bivariate.csv")
bivariate

# K 군집
bivariate.kmeans <- kmeans(bivariate,                         # 데이터행렬
                           centers = 2)                       # 군집 개수
bivariate.kmeans
bivariate.kmeans$iter                                         # 반복 수
bivariate.kmeans$size                                         # 형성된 각 굽집의 크기(개체 수)
bivariate.kmeans$centers                                      # 각 군집별 평균벡터

# 원자료와 군집번호 결합
bivariate.kclust <- data.frame(bivariate,
                               bivariate.kmeans$cluster)      # 개체별 군집번호
bivariate.kclust
```

     
---------------------------

```{r}
# Protein 데이터
protein.Z <- scale(protein[,-1], center = TRUE, scale = TRUE)
protein.Z.kmeans <- kmeans(protein.Z,                         # 데이터행렬
                           centers = 5,                       # 군집 개수
                           nstart = 30)                       # 군집 초기값의 집합을 주어진 수만큼 추출하여 분석
protein.Z.kmeans
protein.Z.kmeans$iter                                         # 반복 수
protein.Z.kmeans$size                                         # 형성된 각 굽집의 크기(개체 수)
protein.Z.kmeans$centers                                      # 각 군집별 평균벡터
```

--------------------

```{r}
# 원자료와 군집번호 결합
protein.X.kclust <- data.frame(protein, 
                               protein.Z.kmeans$cluster)      # 개체별 군집번호
protein.X.kclust
```

--------------------

`Caution!` Package `cluster`에서 제공하는 함수 `clusplot()`을 이용하여 군집화의 결과를 시각적으로 표현할 수 있다. 함수 `clusplot()`은 분석 변수들에 대한 주성분점수를 이용하여 각 개체들의 위치와 군집화 결과를 이차원 그래프로 표현하며, 주성분점수를 이용한 그래프적 표현은 군집의 개수를 탐색하는 좋은 방법 중 하나이다. 함수 `clusplot()`의 자세한 옵션은 [여기](http://math.furman.edu/~dcs/courses/math47/R/library/cluster/html/clusplot.default.html)를 참고한다.

```{r}
# 시각화
pacman::p_load("cluster")

clusplot(protein.Z,                                           # 데이터행렬
         protein.Z.kmeans$cluster,                            # 개체별 군집번호
         labels = 4,                                          # 0~5 : 군집번호 또는 개체번호를 표현할 것인지의 여부
         lines = 1,                                           # 0~2 : 군집들 간의 거리를 선으로 표현할 것인지의 여부
         color = TRUE,                                        # 색깔을 넣을 건지의 여부
         shade = TRUE,                                        # 음영을 넣을 건지의 여부
         cex = 1.5)                                           # 텍스트 크기
```

-----------------------

# **3. 군집의 개수**

- 군집의 개수를 결정하는 것은 쉽지 않은 문제이며, 사실 언제나 만족할 만한 결과를 제공하는 지표가 없다고 해도 과언이 아니다.
- 따라서 여러 가지 지표들을 종합적으로 판단하여 적절한 군집의 개수를 찾는 것이 바람직하다.
- 계층적 군집방법을 이용하는 경우 군집의 개수보다는 자료의 계층적 구조에 주된 관심이 있으나, 적절한 군집의 수를 결정해야 되는 경우 덴드로그램을 통해 시각적으로 이를 탐색할 수 있다.
    - 즉, 병합되는 과정에서 거리의 측도 또는 어떤 지표의 값이 상대적으로 큰 변화를 보일 경우 이를 검토할 필요가 있다.
    - 특히, Ward 방법을 이용하는 경우 군집의 개수에 따른 Error Sum of Squares (ESS)의 증분을 검토하여 급격한 변화가 일어나는 위치에서 대응되는 군집의 개수를 결정하기도 한다.
- 또한, 자료의 모분포에 대한 적절한 가정 하에서 통계적 가설검정의 틀 안에서 군집의 개수를 알아보는 방법들도 있으나, 이들도 일반적으로 만족할 만한 타당성을 제공하지는 못한다.
- 이 절에서는 군집의 개수를 결정하기 위해 널리 사용되는 몇 가지 방법과 R 함수들을 소개한다.

--------------------

## **3-1. 함수 fviz_nbclust()**

- Package `factoextra`에서 제공하는 함수 `fviz_nbclust()`를 이용하면 특정 통계량에 의해 군집의 개수를 결정할 수 있다.
- 옵션 `method`를 이용하여 통계량의 이름을 지정하면 되는데, 다음과 같은 세 가지 통계량을 지정할 수 있다.
    1. `wss` (군집내 제곱합, Within-Cluster Sum of Square) : 이는 군집내 변동의 합계를 의미하며, 그 값이 작을수록 좋음을 나타낸다. 따라서, 군집의 개수가 증가함에 따라 WSS가 작아지게 되는데, `WSS가 급격히 감소하다가 감소량이 완만하게 되는 지점`이 적절한 군집의 개수에 대한 후보가 될 수 있다.
    2. `silhouette` (실루엣 계수) : 이는 각 개체들이 해당 군집에 얼마나 잘 위치하고 있는지를 측정하는 계수이며, 그 값이 클 때 군집화가 잘 되었음을 나타낸다. 일반적으로 `평균 실루엣 계수(Average Silhouette Coefficient)가` `가장 큰 지점의 군집의 개수`를 선택한다.
    3. `gap_stat` (갭 통계량) : 이는 관측된 군집간 변동과 균일분포 하에서의 군집간 변동의 기대값을 비교하는 것으로, 그 값이 클 때 군집화가 잘 되었음을 나타낸다. 일반적으로 `갭 통계량(Gap Statistic)이 가장 큰 지점`의 군집의 개수를 선택한다.
- 함수 `fviz_nbclust()`의 자세한 옵션은 [여기](https://www.rdocumentation.org/packages/factoextra/versions/1.0.7/topics/fviz_nbclust)를 참고한다.
  

```{r}
pacman::p_load("factoextra")

# Method = "wss"
fviz_nbclust(protein.Z,                                     # 데이터 행렬
             kmeans,                                        # 군집분석 방법
             method = "wss",                                # 탐색할 통계량 ("wss" : 군집내 제곱합, "silhouette" : 실루엣-계수, "gap_stat" : 갭 통계량)
             k.max = 10)                                    # 탐색할 최대 군집 개수
```

-----------------------------

```{r}
# Method = "silhouette"
fviz_nbclust(protein.Z,                                     # 데이터 행렬
             kmeans,                                        # 군집분석 방법
             method = "silhouette",                         # 탐색할 통계량 ("wss" : 군집내 제곱합, "silhouette" : 실루엣-계수, "gap_stat" : 갭 통계량)
             k.max = 10)                                    # 탐색할 최대 군집 개수
```

-----------------------------

```{r}
# Method = "gap_stat"

fviz_nbclust(protein.Z,                                     # 데이터 행렬
             kmeans,                                        # 군집분석 방법
             method = "gap_stat",                           # 탐색할 통계량 ("wss" : 군집내 제곱합, "silhouette" : 실루엣-계수, "gap_stat" : 갭 통계량)
             nboot = 500)                                   # 붓스트랩 반복 횟수

```

-----------------------------

## **3-2. 함수 NbClust()**

- Package `NbClust`에서 제공하는 함수 `NbClust()`는 앞에서 설명한 3가지 통계량(wss, silhouette, gap_stat)을 포함하여 30여 개의 통계량에 의해 군집의 개수를 결정할 수 있다.
- 함수 `NbClust()`의 자세한 옵션은 [여기](https://www.rdocumentation.org/packages/NbClust/versions/3.0.1/topics/NbClust)를 참고한다.


```{r}
pacman::p_load("NbClust")

nc <- NbClust(data = protein.Z,                             # 데이터 행렬
              distance = "euclidean",                       # 거리측도
              min.nc = 2,                                   # 탐색할 최소 군집 개수
              max.nc = 15,                                  # 탐색할 최대 군집 개수
              method = "kmeans")                            # 군집분석 방법
nc
```

`Result!` 7개의 통계량에서 군집의 개수로 2를 추천하고 있으며, 8개의 통계량에서 군집의 개수를 3으로 추천하고 있다. "\$All.index"를 통해 각 통계량에 대하여 군집의 개수에 따른 측정값을 볼 수 있으며, "\$Best.nc"에서는 각 통계량에 대해 최적의 군집 개수를 출력하고 있다. "\$Best.partition"에서 최적의 군집 개수에 대한 개체별 군집번호를 출력하고 있으며, 이 예제에서는 가장 많은 통계량이 최적의 군집 개수로 3을 추천하고 있기 때문에, 총 3군집으로 나누어졌다.

-------------------

```{r}
# 막대그래프
barplot(table(nc$Best.n[1,]),                               # 군집 개수에 대한 도수분포표
        xlab = "Number of Clusters",
        ylab = "Number of Criteria")
```

-------------------

`Caution!` 옵션 `index`에 특정 통계량의 이름을 지정하면, 해당 통계량에 대한 결과를 자세히 볼 수 있다. 아래의 예는 가장 널리 사용되는 통계량 중 하나인 Cubic Clustering Criterion (CCC) 통계량의 결과를 보여주고 있다.

```{r}
# 특정 통계량에 대한 최적의 군집 개수
NbClust(data = protein.Z,                                   # 데이터 행렬
        distance = "euclidean",                             # 거리측도
        min.nc = 2,                                         # 탐색할 최소 군집 개수
        max.nc = 15,                                        # 탐색할 최대 군집 개수
        method = "kmeans",                                  # 군집분석 방법
        index = "ccc")                                      # 탐색할 통계량
```
