---
title: "Preprocessing Example : English"
description: |
  Preprocessing Example For English in Text Mining
author:
  - name: Yeongeun Jeon
date: 04-27-2021
categories: Text Mining
output: 
  distill::distill_article:
        toc: TRUE
---


```{r setup, include=FALSE}
knitr::opts_chunk$set(echo = TRUE)
```

> 다루는 언어가 `영어`일 때 전처리 과정을 보여준다.

<br />


```{r}
pacman::p_load("stringr", 
               "tm",    # tm_map/DocumentMatrix
               "RWeka") # 엔그램

mytext <- c("This sentence Often appears   The K-pop Lyrics!!", 
            "this \t is a Sentence written in 2021 :)", 
            "All sentences are interesting")

corpus  <- VCorpus(VectorSource(mytext))     # VectorSource : vector를 document로 해석
corpus
summary(corpus)
```

# **대.소문자 통일**

> 같은 의미를 가진 단어가 대.소문자 다를 경우 다른 단어로 분리된다. 이를 방지하기 위해 `같은 의미를 가진 단어들을 대.소문자 통일`하는 작업이다.

```{r}
# 대문자로 시작하는 단어 확인

myuppers <- lapply(corpus, function(x){str_extract_all(x$content,
                                       "[[:upper:]]{1}[[:alnum:]]{1,}")})
table(unlist(myuppers))
```

- 대.소문자를 통일해도 큰 혼동이 없기 때문에 소문자로 통일한다.


```{r}
corpus <- tm_map(corpus, content_transformer(tolower))   # 소문자로 통일
```

# **숫자표현 제거**

> 텍스트 마이닝에서 숫자표현은 여러가지 의미를 가진다. `숫자 자체가 고유한 의미를 갖는 경우`는 단순히 제거하면 안되고, `단지 숫자가 포함된 표현`이라면 모든 숫자는 하나로 통일한다. `숫자가 문장에 아무런 의미가 없는 경우`는 제거를 한다.

```{r}
# 숫자표현 확인

mydigits <- lapply(corpus, function(x){str_extract_all(x$content,
                                         "[[:graph:]]{0,}[[:digit:]]{1,}[[:graph:]]{0,}")})
table(unlist(mydigits))
```
- 숫자에 큰 의미가 없기 때문에 제거한다.

```{r}
corpus <- tm_map(corpus, removeNumbers)  
```


# **문장부호 및 특수문자 제거**

> 텍스트 마이닝에서 문장부호(".", "," 등) 및 특수문자("?", "!", "@" 등)은 일반적으로 제거한다. 그러나 `똑같은 부호라도 특별한 의미가 있는 경우는 제거할 때 주의`를 해야한다.

```{r}
# 특수문자 확인

mypuncts <- lapply(corpus, function(x){ str_extract_all(x$content,
                                        "[[:graph:]]{0,}[[:punct:]]{1,}[[:graph:]]{0,}")})  

table(unlist(mypuncts))
```
- "k-pop"의 특수문자는 삭제하여 "kpop"으로 수정한다.


```{r}
corpus <- tm_map(corpus, removePunctuation)
```


# **공란처리**

> 2개 이상의  공란이  연달아 발견될 경우 해당 `공란을 1개로 변환`시키는 작업이다.

```{r}
corpus <- tm_map(corpus, stripWhitespace)
```


# **토큰화**

> `수집된 문서들의 집합인 말뭉치(Corpus)를 토큰(Token) 으로 나누는 작업`이며, 토큰이 단어일 때는 단어 토큰화, 문장일 때는 문장 토큰화라고 부른다. 


```{r}
lapply(corpus, function(x){str_extract_all(x$content, boundary("word"))})
```

# **불용어 제거**

> 빈번하게 사용되거나 구체적인 의미를 찾기 어려운 단어를 불용단어 또는 정지단어라 부른다. 영어에서는 "a", "an", "the" 등의 관사가 있다. `영어는 "tm" 패키지를 통해 널리 알려진 불용어 목록이 있으나 한국어는 없다.`


```{r}
corpus1 <- tm_map(corpus, removeWords,  words=stopwords("SMART"))
```

# **어근 동일화**

> 같은 의미를 가진 단어라도 문법적 기능에 따라 다양한 형태를 가진다. 예를 들어, "go"는 "goes", "gone" 등과 같이 변할 수 있다. 이 때, `문법적 또는 의미적으로 변화한 단어의 원형`을 찾아내는 작업을 말한다.

## **Stemming**

```{r}
# Porter's Stemmer

corpus1 <- tm_map(corpus1, stemDocument, language="en")  # en = english
```

## **Lemmatization**

```{r}
pacman::p_load("textstem")
lapply(corpus, function(x){lemmatize_strings(x$content)})
```

# **Document-Term Matrix**
> 말뭉치(Corpus)에 대한 전처리를 거친 후 문서×단어 행렬(Document-Term Matrix, DTM)을 구축할 수 있다.

```{r}
dtm <- DocumentTermMatrix(corpus1)           # 문서x단어 행렬
inspect(dtm)
```


# **엔그램**

> `n회 연이어 등장하는 단어`들을 특정한 의미를 갖는 하나의 단어로 처리하는 작업이다. 그러나 엔그램이 맹목적으로 받아들이지 않아야 하며, 오히려 데이터의 복잡성을 늘릴 수 있다.

```{r}
bigramTokenizer <- function(x) NGramTokenizer(x, Weka_control(min=2, max=3))

ngram.dtm  <- DocumentTermMatrix(corpus1, control=list(tokenize=bigramTokenizer))
bigramlist <- apply(ngram.dtm[,],2,sum)

sort(bigramlist,decreasing=TRUE)                        #빈도수가 높은 바이그램 

```

- 엔그램 사용은 적절하지 않다.

