---
title: "Dynamic Linear Model using ggplot"
description: |
  Represent Result of Dynamic Linear Model for Time Series Data in ggplot.
author:
  - name: Yeongeun Jeon
date: 05-30-2020
preview: preview.PNG
categories: Time Series
output: 
  distill::distill_article:
        toc: TRUE
---


```{r setup, include=FALSE}
knitr::opts_chunk$set(echo = TRUE)
options(width=200)
```

- Data 출처 : [Data Mining for Business Analytics](https://www.dataminingbook.com/book/r-edition)에서 사용한 미국 철도 회사 “Amtrak”에서 수집한 1991년 1월~2004년 3월까지 매달 환승 고객 수

------------------

# **1. Time series data 불러오기**

```{r}
pacman::p_load("data.table",
               "xts",
               "ggplot2",
               "colorspace") # color select


# Data 불러오기

Amtrak.data <- fread(paste(getwd(),"Amtrak.csv", sep="/"))
```


```{r}
# Create time series

ridership.ts <- ts(Amtrak.data$Ridership, start=c(1991,1), end=c(2004,3), freq=12)
train.ts     <- window(ridership.ts,start=c(1991,1), end=c(2001,3))
valid.ts     <- window(ridership.ts,start=c(2001,4))
nValid       <- length(valid.ts)
```

```{r}
# Create Data.frame for ggplot
xts(ridership.ts, order = as.Date(ridership.ts) ) 
ridership            <- as.data.frame(ridership.ts)
names(ridership)     <- "Observation"
ridership$Date       <- as.Date(ridership.ts)  # add Date column in last 
cln                  <- ncol(ridership)
ridership            <- ridership[, c(cln, 1:(cln-1))]  # change the order of the column. That is first column "Date"
row.names(ridership) <- NULL
train                <- ridership[1:123,]
valid                <- ridership[-(1:123),]
nValid               <- nrow(valid)

```

- ggplot은 data.frame을 기반으로 하기 때문에 data.frame으로 바꿔줘야하며, filtering 이나 smooting은 시계열을 기반으로 해야해서 시계열도 따로 만들었다.

# **2. Dynamic linear model (DLM)**


## **2.1 모형 설정**

```{r}
library(dlm)

model1 <- function(p){
  
   mod               <- dlmModPoly(2) +  # local trend linear 
                        dlmModSeas(12)
  
   V(mod)            <- exp(p[1])
   diag(W(mod))[1:3] <- exp(p[2:4])
  
  return(mod)  
}

```

- Dynamic linear model 에서 local trend linear + seasonality 모형으로 설정했다.



## **2.2 모수 추정**


```{r}
mle1 <- dlmMLE(train.ts, parm=c(0.1,0.1,1,1), build=model1 )   # Estimation parameter through MLE. parameter=variance of error
ifelse(mle1$convergence==0, print("converge"), print("did not converge") ) # Check converge
modelfit1 <- model1(mle1$par)  # Fitting the DLM model
V(modelfit1)
W(modelfit1)
```

- MLE 방법으로 Train data에 대한 모수를 추정한다.이 때 모수는 error의 covariance의 diagonal이다.
- 모수의 수렴성을 확인하고 추정된 모수를 이용하여 DLM model을 적합하였다.

## **2.3 State 추정**

- Unobservable state를 추정하는 방법에는 Kalman filtering 방법과 Kalman smoothing 방법이 있다.


### **2.3.1 Kalman filtering**

- 과거와 현재 즉, 현재까지 관측된 상태를 이용하여 현재 상태를 추정하는 방법이다.

```{r}
filtering <- dlmFilter(train.ts, modelfit1)
str(filtering,1)
```

- y : observation
- mod : model
- U.C/D.C : singular value decomposition of variance of the filtered distributions
- a : the mean of the predictive distributions
- U.R/D.R : singular value decomposition of variance of the predictive distributions
- f : one-step-ahead forecast

#### **Plot estimation for filtering**

##### **Fitted model**

```{r}
filter <- data.frame(Date=train$Date, Observation=filtering$f) # Observation = Fitted filtering

```

```{r}

# train + filter data.frame

train_filter <- rbind(
  train,
  filter
  
)

train_filter$Group <- c(rep("Data",length(train.ts)), rep("filtered",length(train.ts)))

# pal <- choose_palette()
ggplot(train_filter, aes(x=Date, y=Observation, col=Group, size=Group))+geom_line()+
  scale_color_manual(values=c("#1E2B5A","#EA9AEB"))+
  scale_size_manual(values=c(1.5,1)) +
  theme_classic()+
  theme(legend.title = element_blank())
```


- ggplot을 사용하기 위하여 data.frame으로 바꿔줘야 한다.

##### **Filtering error**

```{r }
cov.filter <- dlmSvd2var(filtering$U.C, filtering$D.C)   # covariance of state
sd.filter <- t(sapply(cov.filter, FUN=function(x) sqrt(diag(x))))   # standard deviation of state

```

```{r output_max_width="300px"}
cov.filter  # covariance of state for each observation

sd.filter  # standard deviation of state for each observation
```


```{r}

filter$level      <-filtering$m[-1,1]
filter$level_sd   <- sd.filter[-1,1]
filter$slope      <- filtering$m[-1,2]
filter$slope_sd   <- sd.filter[-1,2]
filter$season1    <- filtering$m[-1,3]
filter$season1_sd <- sd.filter[-1,3]  # Seasonal represent 3~13 columns. However, just for Season1.

```


```{r}
filter
```


```{r}

ggplot(filter, aes(x = Date, y = level)) +  geom_line(color = "orange") +  
  geom_line(aes(y = slope),color = "green") + geom_line(aes(y = season1),color = "blue") +
  geom_ribbon(aes(ymin = level - 1.96 * level_sd, ymax = level + 1.96 * level_sd), alpha = 0.3, fill = "orange") +
  geom_ribbon(aes(ymin = slope - 1.96 * slope_sd, ymax = slope + 1.96 * slope_sd), alpha = 0.1, fill = "green") +
  geom_ribbon(aes(ymin = season1 - 1.96 * season1_sd, ymax = season1 + 1.96 * season1_sd), alpha = 0.1, fill = "blue") +
  theme(axis.title = element_blank())

```

### **2.3.1 Kalman smoothing**

- 주어진 관측된 값들을 이용하여 state의 과거값을 추정한다.

```{r}
smoothing <- dlmSmooth(filtering)
str(smoothing,1)
```

- s : the mean of the smoothing distributions
- U.S/D.S : singular value decomposition of variance of the smoothing distributions


#### **Plot estimation for smoothing**

##### **Fitted model**

```{r}
theta         <- modelfit1$GG%*%t(smoothing$s[1:length(train.ts),])  #s0-s[t] : total t+1
fitted_smooth <- data.frame(Date=train$Date, Observation=as.numeric(modelfit1$FF%*%theta)) 

```

```{r}
# train + smooth data.frame

train_smooth <- rbind(
  train,
  fitted_smooth
  
)

train_smooth$Group <- c(rep("Data",length(train.ts)), rep("smoothed",length(train.ts)))

ggplot(train_smooth, aes(x=Date, y=Observation, col=Group, size=Group))+geom_line()+
  scale_color_manual(values = c("black", "cyan")) + 
  scale_size_manual(values=c(1.5,1)) +
  theme_classic()+
  theme(legend.title = element_blank())
```

- ggplot을 사용하기 위하여 data.frame으로 바꿔줘야 한다.

##### **Smoothing error**

```{r}

cov.smooth <- dlmSvd2var(smoothing$U.S, smoothing$D.S)             # covariance of state for each observation
sd.smooth <- t(sapply(cov.smooth, FUN=function(x) sqrt(diag(x))))  # standard deviation of state for each observation

```

```{r}
cov.smooth

sd.smooth
```

```{r}
fitted_smooth$level      <-smoothing$s[-1,1]
fitted_smooth$level_sd   <- sd.smooth[-1,1]
fitted_smooth$slope      <- smoothing$s[-1,2]
fitted_smooth$slope_sd   <- sd.smooth[-1,2]
fitted_smooth$season1    <- smoothing$s[-1,3]
fitted_smooth$season1_sd <- sd.smooth[-1,3]  # Seasonal represent 3~13 columns. However, just for Season1.


# Smoothing estimation error

ggplot(fitted_smooth, aes(x = Date, y = level)) +  geom_line(color = "orange") +  
  geom_line(aes(y = slope),color = "green") + geom_line(aes(y = season1),color = "blue") +
  geom_ribbon(aes(ymin = level - 1.96 * level_sd, ymax = level + 1.96 * level_sd), alpha = 0.3, fill = "orange") +
  geom_ribbon(aes(ymin = slope - 1.96 * slope_sd, ymax = slope + 1.96 * slope_sd), alpha = 0.1, fill = "green") +
  geom_ribbon(aes(ymin = season1 - 1.96 * season1_sd, ymax = season1 + 1.96 * season1_sd), alpha = 0.1, fill = "blue") +
  theme(axis.title = element_blank())

```



## **2.4 예측**


```{r}
forecast <- dlmForecast(filtering, nAhead = nValid)  # Forecast(filtering model)
```

- a : the means of future state
- R : the variance of future state
- f : the means of future observations
- Q : the variance of future observations


```{r}
# data.frame
x <- index(ridership.ts)

forecast_df <- rbind(
  
  data.frame(Date=x, Observation=as.numeric(ridership$Observation), sd=0, series="Data"),
  data.frame(Date=x[1:123], Observation=filtering$f, sd=0, series="filtered"), # Filtered 
  data.frame(Date=x[-(1:123)], Observation=c(forecast$f), sd=sqrt(unlist(forecast$Q)), series="forecast")                            # Forecast
  
)


ggplot(forecast_df, aes(x = Date, y = Observation,col=series, size=series))  +  geom_line() +
scale_color_manual(values = c("black", "cyan", "red")) +
scale_size_manual(values = c(1.5,0.5,1)) +
geom_ribbon(aes(ymin = Observation - 1.96 * sd, ymax = Observation + 1.96 * sd), alpha = 0.3, fill="orange", show.legend = FALSE, colour=FALSE) +
scale_x_continuous(breaks = seq(min(x)+1, max(x), by = 2)) 

```

