---
title: "Autoregressive Process"
description: |
  Description for Autoregressive Process
author:
  - name: Yeongeun Jeon
  - name: Jung In Seo
date: 2024-01-07
categories: Time Series
output: 
  distill::distill_article:
        toc: TRUE
---

```{r setup, include=FALSE}
knitr::opts_chunk$set(echo = TRUE, warning = FALSE, message = FALSE)
options(width=200)
```


```{css, echo=FALSE}

p, ul, li{
text-align: justify
}

```


- **참고 : Statistics and Data Analysis for Financial Engineering**

-----------

# **1. 함수 설명**

- 관측된 시계열에 자기회귀모형(Autoregressive Model)을 구축하는 데 유용한 함수를 요약하면 다음과 같다.

|함수|설명|
|:----|:----|
|`arima()`| AR모형의 차수 $p$를 지정하여 모형 구축|
|`auto.arima()`| 모형의 차수 지정없이 자동적으로 최적화된 모형 구축|
|`adf.test()`, `pp.test()`, `kpss.test()`|단위근 검정|
|`acf()`|상관도표그림|
|`pacf()`|부분상관도표그림|
|`Box.test()`|Ljung-Box Test|
|`checkresiduals()`| 잔차가 백색잡음과정의 가정을 만족하는지 확인할 때 사용|
|`forecast()`| 예측|

---------------

# **2. 예제**

## **2-1. BMW 데이터셋**

- Package `"evir"`에서 제공하는 BMW 데이터셋은 1973년 1월부터 1996년 7월 사이에 BMW 주식의 일별 로그 수익률에 대한 시계열 데이터셋이다.

```{r}
# 패키지 설치
pacman::p_load("evir")

# 데이터 불러오기
data(bmw, package = "evir")

# 시계열 그림
plot(bmw, type = "l")
```

`Result!` 증가하거나 감소하는 추세가 없어서 시간의 흐름에 따라 평균이 일정하다.  

----------

```{r}
# 상관도표그림
acf(bmw)
```

`Result!` 시차 1에서 막대의 끝이 파란색 선을 넘어가므로 시차 1에 대해 유의한 자기상관관계가 존재한다.

----------

```{r}
# 부분상관도표그림
pacf(bmw)
```

`Result!` 시차 1에서 막대의 끝이 파란색 선을 넘어가므로 시차 1에 대해 유의한 부분자기상관관계가 존재한다.  
`Caution!` 큰 시차에서의 막대 끝이 파란색 선을 넘어가는 것은 우연 변동에 의한 가능성이 높다.

----------

```{r}
# Ljung-Box Test
Box.test(bmw, lag = 5,
         type = "Ljung-Box")
```

`Result!` 귀무가설 $H_0 : \rho(1)=\rho(2)=\cdots=\rho(5)=0$에 대한 검정 결과에 따르면, $p$값이 0에 가까우므로 유의수준 0.05에서 귀무가설을 기각한다. 즉, 관측된 시계열에 대해 $\rho(1), \rho(2),\cdots,\rho(5)$ 중 유의한 자기상관관계가 적어도 1개 존재한다.

----------

```{r}
# Fit AR(1)
AR.bmw <- arima(bmw, 
                order = c(1, 0, 0)) 
```

`Caution!` 함수 `arima()`를 이용하여 AR(1) 모형을 구축하려면 옵션 `order = c(1, 0, 0)`을 입력한다. 만약, AR($p$) 모형을 구축하려면 옵션 `order = c(p, 0, 0)`을 입력하면 된다.  

----------

```{r}
# 모형 추정 결과
print(AR.bmw)
```

`Result!` 출력 결과를 요약하면 다음과 같다.  
1. 모수의 추정치는 $\hat{\mu}=0.0003$, $\hat{\phi}=0.0811$, $\hat{\sigma}^2_\epsilon = 0.0002163$이다. 이를 이용하면 관측된 시계열에 대해 구축된 AR(1) 모형은 $Y_t-0.0003 = 0.0811(Y_{t-1}-0.0003)+\epsilon_t$이다.  
2. ${\phi}$에 대한 유의성 검정을 수행하면, 검정통계량은 $t = (0.0811/0.0127) \approx 6.39$이며 귀무가설($H_0 : \phi=0$)하에서 자유도가 $6145$ (관측값 $- 1$)인 $t$ 분포를 따르고 $p$값이 0에 가깝다. 이에 기반하여 유의수준 0.05에서 $p$값이 0.05보다 작기 때문에 귀무가설을 기각한다. 즉, $\hat{\phi}$의 값이 굉장히 작지만 ${\phi}$는 통계적으로 유의하다.  
3. $\hat{\phi}$의 값이 굉장히 작아 어제의 로그 수익률은 오늘의 로그 수익률에 큰 영향을 미치지 않는다. 다시 말해서, 오늘의 수익에서의 어떤 정보가 내일의 수익을 예측하는데 사용 가능하나 추정치가 너무 작아 예측이 그렇게 정확하지 않을 수 있다.

----------

```{r}
# 진차를 이용한 모형 진단
Box.test(residuals(AR.bmw), lag = 5,
         type = "Ljung-Box",
         fitdf = 1)                 # AR 모형의 추정한 회귀 모수 phi 개수
```

`Caution!` 잔차는 함수 `residuals()`를 이용하여 추출할 수 있다.  
`Result!` 귀무가설 $H_0 : \rho(1)=\rho(2)=\cdots=\rho(5)=0$에 대한 검정 결과에 따르면, $p$값이 0.1431이므로 유의수준 0.05에서 $p$값이 0.05보다 크기 때문에 귀무가설을 기각하지 못한다. 즉, 잔차에 대해 시차 5까지의 자기상관계수 $\rho(1), \rho(2), \cdots, \rho(5)$ 중 유의한 자기상관계수가 적어도 1개 존재한다는 증거가 부족하며, 해당 시계열에 대해 AR(1) 모형을 가정하는 것이 적절하다.

------------

```{r}
# 잔차에 대한 상관도표그림
acf(residuals(AR.bmw))
```

`Result!` 시차 1 이상에서 막대의 끝이 파란색 선 밖에 나가지 않으므로 유의한 자기상관계수가 존재한다는 증거가 부족하다. 큰 시차(예를 들어, 시차 19)에서 막대의 끝이 파란색 선 밖에 나가는 것은 우연 변동에 의한 가능성이 높다.

------------

`Caution!` 관측된 시계열의 개수가 많은 경우, 큰 시차에서 유의한 자기상관계수가 존재할 수 있다.

```{r}
# 진차를 이용한 모형 진단
Box.test(residuals(AR.bmw), lag = 15,
         type = "Ljung-Box",
         fitdf = 1)                 # AR 모형의 추정한 회귀 모수 phi 개수
```

```{r}
# 진차를 이용한 모형 진단
Box.test(residuals(AR.bmw), lag = 20,
         type = "Ljung-Box",
         fitdf = 1)                 # AR 모형의 추정한 회귀 모수 phi 개수
```


------------

## **2-2. Mishkin 데이터셋**

- Package `"Ecdat"`에서 제공하는 Mishkin 데이터셋은 1950년 2월부터 1990년 12월 사이에 인플레이션율에 대한 시계열 데이터셋이다.

```{r}
# 패키지 설치
pacman::p_load("Ecdat")

# 데이터 불러오기
data(Mishkin, package = "Ecdat")
y = as.vector(Mishkin[,1])             # 월별 인플레이션율 추출

y

# 시계열 ts 객체로 변환
y <- ts(y, 
        frequency = 12,                # 1년에 12번 관측하는 월별 시계열열
        start = c(1950, 2))            # 1950년 2월부터 관측

y

# 시계열 그림
plot(y, type = "l")
```

----------

```{r}
# 상관도표그림
acf(y)
```

`Result!` 대부분의 시차에서 막대의 끝이 파란색 선을 넘어가므로 시차 25까지 유의한 자기상관관계가 존재한다.

----------

```{r}
# 부분상관도표그림
pacf(y)
```

`Result!` 시차 7까지 막대의 끝이 파란색 선을 넘어가므로 시차 7까지 유의한 부분자기상관관계가 존재한다.  

----------

```{r}
# Ljung-Box Test
Box.test(y, lag = 7,
         type = "Ljung-Box")
```

`Result!` 귀무가설 $H_0 : \rho(1)=\rho(2)=\cdots=\rho(7)=0$에 대한 검정 결과에 따르면, $p$값이 0에 가까우므로 유의수준 0.05에서 귀무가설을 기각한다. 즉, 관측된 시계열에 대해 $\rho(1), \rho(2),\cdots,\rho(7)$ 중 유의한 자기상관관계가 적어도 1개 존재한다.

----------

```{r}
# Fit AR(1)
AR.y <- arima(y, 
              order = c(1, 0, 0)) 

# 진차를 이용한 모형 진단
Box.test(residuals(AR.y), lag = 5,
         type = "Ljung-Box",
         fitdf = 1)                 # AR 모형의 추정한 회귀 모수 phi 개수
```

`Result!` 귀무가설 $H_0 : \rho(1)=\rho(2)=\cdots=\rho(5)=0$에 대한 검정 결과에 따르면, $p$값이 0에 가깝기 때문에 유의수준 0.05에서 $p$값이 0.05보다 작아 귀무가설을 기각한다. 즉, 잔차에 대해 시차 5까지의 자기상관계수 $\rho(1), \rho(2), \cdots, \rho(5)$ 중 유의한 자기상관계수가 적어도 1개 존재한다는 것을 의미하며, 해당 시계열에 대해 AR(1) 모형을 가정하는 것은 적절하지 않다.

------------

```{r}
# 잔차에 대한 상관도표그림
acf(residuals(AR.y))
```

`Result!` 시차 1, 2, 4, 5, 6, 7 등에서 막대의 끝이 파란색 선을 넘어가므로 해당 시차에서 자기상관계수는 통계적으로 유의하다.

------------

`Caution!` Package `"forecast"`에서 제공하는 함수 `auto.arima()`에 옵션 `max.p = 20, max.q = 0, d = 0`을 입력하여 최적의 AR($p$) 모형을 찾을 수 있다. 

```{r}
# 함수 auto.arima() 이용
pacman::p_load("forecast")

auto.ar.y <- auto.arima(y, max.p = 20,        # AR(1) ~ AR(20) 모형을 후보로 둠
                        max.q = 0, d = 0, 
                        max.P = 0,
                        max.Q = 0,
                        max.D = 0,
                        ic = "bic")           # BIC 기준으로 BIC가 가장 작은 모형을 최적 모형으로 선택

print(auto.ar.y)
```

`Result!` 관측된 시계열에 대해 BIC를 기준으로 최적의 모형은 AR(2) 모형이다.  모수 추정 결과에 따르면, $\hat{\mu} = 3.9549$, $\hat{\phi}_1=0.4584$, $\hat{\phi}_2=0.2297$, $\hat{\sigma}^2_\epsilon = 9.262$이다. 이를 이용하면 관측된 시계열에 대해 구축된 AR(2) 모형은 $Y_t-3.9549 = 0.4584(Y_{t-1}-3.9549)+0.2297(Y_{t-2}-3.9549)+\epsilon_t$이다.  

------------------

```{r}
# 진차를 이용한 모형 진단
Box.test(residuals(auto.ar.y), lag = 10,
         type = "Ljung-Box",
         fitdf = 2)                 # AR 모형의 추정한 회귀 모수 phi 개수
```

`Result!` 귀무가설 $H_0 : \rho(1)=\rho(2)=\cdots=\rho(10)=0$에 대한 검정 결과에 따르면, $p$값이 0.002887이므로 유의수준 0.05에서 $p$값이 0.05보다 작아 귀무가설을 기각한다. 즉, 잔차에 대해 시차 10까지의 자기상관계수 $\rho(1), \rho(2), \cdots, \rho(10)$ 중 유의한 자기상관계수가 적어도 1개 존재한다는 것을 의미하며, 해당 시계열에 대해 AR(2) 모형을 가정하는 것은 적절하지 않다.

------------

```{r}
# 잔차에 대한 상관도표그림
acf(residuals(auto.ar.y))
```

`Result!` 시차 7에서 막대의 끝이 파란색 선을 넘어가므로 해당 시차에서 자기상관계수는 통계적으로 유의하다.

------------------

```{r}
# 함수 auto.arima() 이용
pacman::p_load("forecast")

auto.ar.y2 <- auto.arima(y, max.p = 20,        # AR(1) ~ AR(20) 모형을 후보로 둠
                        max.P = 0,
                        max.Q = 0,
                        max.D = 0,
                        max.q = 0, d = 0, 
                        ic = "aic")           # AIC 기준으로 AIC가 가장 작은 모형을 최적 모형으로 선택

print(auto.ar.y2)
```

`Result!` 관측된 시계열에 대해 AIC를 기준으로 최적의 모형은 AR(7) 모형이다.  모수 추정 결과에 따르면, $\hat{\mu} = 3.9868$, $\hat{\phi}_1=0.3655$, $\hat{\phi}_2=0.1291$, $\hat{\phi}_3=-0.0198$, $\hat{\phi}_4=0.0986$, $\hat{\phi}_5=0.0648$, $\hat{\phi}_6=0.0798$, $\hat{\phi}_7=0.1195$, $\hat{\sigma}^2_\epsilon = 8.613$이다. 이를 이용하면 관측된 시계열에 대해 구축된 AR(7) 모형은 
$$
\begin{align*}
Y_t-3.9868 = & \; 0.3655(Y_{t-1}-3.9868)+0.1291(Y_{t-2}-3.9868)-0.0198(Y_{t-3}-3.9868)\\
 &+ 0.0986(Y_{t-4}-3.9868)+0.0648(Y_{t-5}-3.9868)+0.0798(Y_{t-6}-3.9868) \\
 &+0.1195(Y_{t-7}-3.9868)+\epsilon_t
\end{align*}
$$
이다.  

----------

```{r}
# 진차를 이용한 모형 진단
Box.test(residuals(auto.ar.y2), lag = 10,
         type = "Ljung-Box",
         fitdf = 7)                 # AR 모형의 추정한 회귀 모수 phi 개수
```

`Result!` 귀무가설 $H_0 : \rho(1)=\rho(2)=\cdots=\rho(10)=0$에 대한 검정 결과에 따르면, $p$값이 0.2745이므로 유의수준 0.05에서 $p$값이 0.05보다 크기 때문에 귀무가설을 기각하지 못한다. 즉, 잔차에 대해 시차 10까지의 자기상관계수 $\rho(1), \rho(2), \cdots, \rho(10)$ 중 유의한 자기상관계수가 적어도 1개 존재한다는 증거가 부족하며, 해당 시계열에 대해 AR(7) 모형을 가정하는 것은 적절하다.

------------

```{r}
# 잔차에 대한 상관도표그림
acf(residuals(auto.ar.y2))
```

`Result!` 시차 1에서 10까지 막대의 끝이 파란색 선 밖에 나가지 않으므로 유의한 자기상관계수가 존재한다는 증거가 부족하다. 
