---
title: "Poisson Regression"
description: |
  Relative Risk for Poisson Regression
author:
  - name: Yeongeun Jeon
date: 12-16-2020
preview: preview.PNG
categories: Spatial Statistics
output: 
  distill::distill_article:
        toc: TRUE
---




```{r setup, include=FALSE}
knitr::opts_chunk$set(echo = TRUE)
options(width=200)
```


# **Poisson Regression**

- Target($y$)이 이산형(Discrete)로 셀 수 있는 Count Data일 때 사용
- 관심있는 모수(Parameter) : $y$의 평균 $\lambda_{i}=E(y_{i})$
\begin{align*}
y_{i} &\thicksim Poisson(\lambda_{i}), \;\; \lambda_{i} = E(y_{i})\\
\eta_{i} &= \log{\lambda_{i}} = \beta_{0}+ \sum_{j} \beta_{j}x_{ji}\\
\beta_{j}  &\thicksim Normal
\end{align*}

- $\exp(\beta_{0})$ 
  - 수치형 : 예측변수들이 0일 때 평균 사건 수 
  - 범주형 :  Reference Category일 때 평균 사건 수
- $\exp(\beta_{j})$ 
  - 예측변수들이 1단위 변화할 때 $y$의 평균 변화 
  
-----

## **Relative Risk**

실제로 $y$의 평균 보다 `"Rate"` or `"Relative Risk"`에 더 관심있으며, Poisson Regression의 목적은 `Relative Risk을 추정하는 것`이다.
왜냐하면 단순히 "수"로는 어느 게 크고 작은지 또는 높고 낮은지 정확하게 판단할 수 있는 기준이 없기 때문이다. 


\begin{align*}
y_{i} &\thicksim Poisson(\lambda_{i}), \;\; \lambda_{i} = E_{i}\rho_{i}\\
\eta_{i} &= \log{\rho_{i}}= \log{\frac{\lambda_{i}}{E_{i}}} = \beta_{0}+ \sum_{j} \beta_{j}x_{ji}\\
\beta_{j}  &\thicksim Normal
\end{align*}


- $E_{i}$ : Offset
- $\rho_{i}$ : `"Rate"` or `"Relative Risk"`
- $\exp(\beta_{0})$ 
  - 수치형 : 예측변수들이 0일 때 평균 사건 수 
  - 범주형 :  Reference Category일 때 평균 사건 수
- $\exp(\beta_{j})$ : 
  - 수치형 : $x_{ji}$이 1 증가할 때 `"Rate"` or `"Relative Risk"`의 변화
  - 범주형 :  Reference Category와 비교할 때 `"Rate"` or `"Relative Risk"`의 변화
  
  
### **Real Data**

#### **Loading Data**

```{r}
pacman::p_load("maptools",     # For readShapePoly
               "spdep",        # For poly2nb
               "dplyr", 
               "ggplot2",
               "RColorBrewer", # For brewer.pal
               "INLA")



dat.2019   <- read.csv("2019_crime.csv",header=T) 

# Convert rows in the order of ESPI_PK
dat.2019 <- dat.2019[order(dat.2019$ESRI_PK),]

head(dat.2019)
```


----------

#### **Loading .shp**

```{r}
seoul.map   <- maptools::readShapePoly("./TL_SCCO_SIG_W_SHP/TL_SCCO_SIG_W.shp")   # Call .shp file
seoul.nb    <- poly2nb(seoul.map)      # Builds a neighbours list based on regions with contiguous boundaries
seoul.listw <- nb2listw(seoul.nb)      # Supplements a neighbours list with spatial weights for the chosen coding scheme
seoul.mat   <- nb2mat(seoul.nb)        # Generates a weights matrix for a neighbours list with spatial weights for the chosen coding scheme
                                       # Object of class "nb"
```


#### **Mapping**

##### **Frequency**
```{r, echo=FALSE}
or   <- dat.2019$rape
or.cutoff  <- c(0,100,200,300,400,500,600,700)
cat.or       <- cut(unlist(or),breaks = or.cutoff,
                    include.lowest = TRUE)

maps.orign <- data.frame(ESRI_PK=dat.2019$ESRI_PK, cat.or=cat.or)


# For adding name of Seoul
lbls <- as.character(seoul.map$SIG_ENG_NM)             # 자치구명
spl  <- list('sp.text', coordinates(seoul.map), lbls, cex=.7)


#Add the categorized zeta to the spatial polygon
data.boroughs           <- attr(seoul.map, "data")
attr(seoul.map, "data") <- merge(data.boroughs, maps.orign,
                                 by="ESRI_PK")


spplot(obj=seoul.map, zcol= "cat.or", sp.layout = spl,
       col.regions=brewer.pal(8,"Blues"), asp=1)              

```


- 빈도로는 단순히 강남과 서초구가 가장 높게 나오지만 우리는 (600,700] 구간이 얼마나 빈도가 많은건지 정확하게 알 수 없다.

##### **Relative Risk**

```{r}
or   <- dat.2019$rape
E    <- dat.2019$pop_total*( sum(dat.2019$rape) / sum(dat.2019$pop_total))
or.p <- dat.2019$rape/E
```


\begin{align*}
\hat{\rho} = \frac{y_{i}}{E_{i}} = \frac{y_{i}/n_{i}}{\sum y_{i}/ \sum n_{i}} 
\end{align*}

- 가장 많이 사용되는 Offset은 전체지역의 전반적인 비율이다.

```{r, echo=FALSE}

or.pcutoff   <- c(0.4, 0.8, 1.0, 1.6, 2.0, 2.4)
cat.por      <- cut(unlist(or.p),breaks = or.pcutoff,
                    include.lowest = TRUE)


maps.orign1 <- data.frame(ESRI_PK=dat.2019$ESRI_PK, cat.por=cat.por)


# For adding name of Seoul
lbls <- as.character(seoul.map$SIG_ENG_NM)             # 자치구명
spl  <- list('sp.text', coordinates(seoul.map), lbls, cex=.7)


#Add the categorized zeta to the spatial polygon
data.boroughs           <- attr(seoul.map, "data")
attr(seoul.map, "data") <- merge(data.boroughs, maps.orign1,
                                 by="ESRI_PK")


spplot(obj=seoul.map, zcol= "cat.por", sp.layout = spl,
       col.regions=brewer.pal(5,"Blues"), asp=1) 
```


- 1보다 크면 $\frac{y_{i}}{n_{i}}$ 가 $\frac{\sum y_{i}}{\sum n_{i}}$보다 큰 것이므로 $i$번째 지역의 비율은 전체 지역의 비율보다 크다.
   - 즉, $\frac{\sum y_{i}}{\sum n_{i}}$라는 비교 대상이 있으므로 어느정도 큰 것인지 알 수 있다.
