---
title: "Discriminant Analysis with Various Examples"
description: |
  Description for Discriminant Analysis with Various Examples
author:
  - name: Yeongeun Jeon
  - name: Jung In Seo
date: 2023-06-21
categories: Data Mining
output: 
  distill::distill_article:
        toc: TRUE
---

```{r setup, include=FALSE}
knitr::opts_chunk$set(echo = TRUE, warning = FALSE, message = FALSE)
options(width=200)
```


```{css, echo=FALSE}

p, ul, li{
text-align: justify
}

```

> Discriminant Analysis의 장점
 
- 고차원의 데이터셋을 관리가 훨씬 쉬운 저차원으로 축소하여 예측을 수행한다.
- 차원축소를 통해 얻은 판별점수는 다른 분류 예측 알고리듬의 예측 변수로 활용 가능하다.
- 정규성을 만족할 경우, 로지스틱 회귀분석보다 더 효과적이다.
    - 30% 정도 더 효과적인 성능을 발휘한다.
- 데이터셋의 크기가 작을 때 유용하게 적용할 수 있다.    

</br>

> Discriminant Analysis의 단점

- 연속형 예측 변수만 가능하다.
 
</br>
 
----------


# **예제 1**

- 판별분석을 수행하기 위해 사용되는 데이터는 이앤비플러스에서 출판한 책 **비즈니스 애널리틱스를 위한 데이터마이닝 (R Edition)**의 데이터 파일 중 "RidingMowers.csv"이다.
- 이 데이터는 승차식 잔디깎기 기계를 생산하는 제조업자가 도시 가구들을 대상으로 기계를 구입할 가구와 구입하지 않을 가구로 분류하고자 할 때, 시험 표본으로 승차식 잔디깎기 기계를 소유하고 있는 가구들 중 12가구와 그렇지 않은 가구들 중 12가구를 무작위로 선정하여 얻은 자료이다.
- 데이터에 포함되어 있는 변수는 다음과 같다.
    1. Income : 소득 수준
    2. Lot_Size : 정원 넓이
    3. Ownership : 잔디 깎기 기계 소유 여부
        - Owner : 소유
        - Nonowner : 소유 X
      
-------------------

## **1. 데이터 불러오기**
        
```{r}
mowers <- read.csv("RidingMowers.csv")
head(mowers)
```


---------------------

## **2. 데이터 전처리**

```{r}
pacman::p_load("dplyr")

## 예측변수 선택
mowers.X <- mowers %>%
  dplyr::select(1:2)                             

head(mowers.X)

## 표준화
# mowers.X <- scale(mowers.X)
```

----------------------

## **3. 공분산행렬의 동일성 검정**

```{r}
pacman::p_load("biotools")

mowers.boxM <- boxM(mowers.X,                     # Features
                    mowers$Ownership)             # Target
mowers.boxM
```

`Result!` 가설 $H_0 : \boldsymbol{\Sigma}_{\text{Owner}}=\boldsymbol{\Sigma}_{\text{Nonowner}}$ vs $H_1 : \boldsymbol{\Sigma}_{\text{Owner}}\ne\boldsymbol{\Sigma}_{\text{Nonowner}}$에 대하여, 카이제곱 검정통계량 $\chi^2$ 값은 0.99346, $p$값은 0.8028이다. 이에 근거하여, 유의수준 5%에서 $p$값이 0.05보다 크기 때문에 귀무가설 $H_0$를 기각할 수 없다. 즉, 두 클래스의 공분산행렬이 동일하지 않다는 증거가 부족하다.

-----------------------

## **4. 선형판별분석(LDA)**

```{r}
# 함수 lda
pacman::p_load("MASS")

mowers.lda <- lda(Ownership ~ Income + Lot_Size,    # formula : 반응변수(클래스) ~ 예측변수
                  # prior = c(1/2, 1/2),            # 사전확률
                  data = mowers)               
mowers.lda
```

`Result!` "Prior probabilities of groups"는 사전확률을 의미하며, 함수 `lda()`의 옵션 `prior`을 이용하여 직접 지정할 수 있다. 만약 옵션으로 따로 지정해주지 않는다면, 예제처럼 데이터에서 계산된 각 클래스의 비율이 사전확률로 지정된다. 즉, 데이터 "mowers"에서 잔디 깎기 기계 소유 집단과 그렇지 않은 집단의 비율은 각각 50%이다. "Groups means"는 판별변수들의 클래스별 평균을 의미한다. "Coefficients of linear discriminants"는 선형판별계수로 이 계수들을 이용하여 선형판별함수 $L(\boldsymbol{x})$를 표현하면 다음과 같다.

$$
\begin{align}
0.0484(x_{\text{Income}}-\bar{x}_{\text{Income}})+0.3795(x_{\text{Lot_Size}}-\bar{x}_{\text{Lot_Size}}).
\end{align}
$$
여기서, $\bar{x}_i$는 $i$번째 예측변수의 전체 평균을 의미한다.  
선형판별계수들의 부호에 관심을 가지고 이를 해석해보면, Income과 Lot_Size가 클수록 $L(\boldsymbol{x})$가 커지며, 이는 잔디 깎기 기계를 소유할 확률이 커진다는 것을 의미한다. 반면, $L(\boldsymbol{x})$이 작을수록 잔디 깎기 기계를 소유하지 않을 확률이 커진다.

-----------------------

```{r}
# 새로운 개체에 대한 클래스 예측
pred.mowers <- predict(mowers.lda,                  # 함수 lda로부터 출력된 객체
                       mowers)                      # 새로운 데이터
pred.mowers
```


```{r}
# 선형판별점수, 예측 확률, 예측 클래스
pf <- cbind(mowers, pred.mowers$x, pred.mowers$posterior, pred.mowers$class)
pf
```

----------------------

```{r}
# 오분류표
pacman::p_load("DescTools")

# 도수분포표
mowers.ctbl1 <- table(mowers$Ownership,             # 실제 클래스
                       pred.mowers$class)           # 예측 클래스
mowers.ctbl1

Desc(mowers.ctbl1,                                  # 도수분포표
     digits = 4)
```

`Caution!` Package `"DescTools"`에서 제공하는 함수 `Desc()`를 이용하여 오분류표를 작성할 수 있다.  
`Result!` 원래 "Nonowner"에 속하는 12개의 개체 중 10개(10/12=83.33%)는 제대로 분류되었으나 2개(2/12=16.67%)는 "Owner"로 잘못 분류되었다. 또한, 원래 "Owner"에 속하는 12개의 개체 중 1개(1/12=8.33%)는 "Nonowner"로 잘못 분류되었으나 11개(11/12=91.67%)는 "Owner"에 제대로 분류되었다. 유도된 선형판별함수에 대한 오류율은 (2+1)/24=12.5%이며, 정확도는 (10+11)/24=87.5%이다.

-----------------------

## **5. 이차판별분석(QDA)**

```{r}
# 이차판별분석
pacman::p_load("MASS")

mowers.qda <- qda(Ownership ~ Income + Lot_Size,    # formula : 반응변수(클래스) ~ 예측변수
                  data = mowers)
mowers.qda
```

`Caution!` 이차판별분석에서는 판별계수벡터를 출력하지 않는다.

-------------------------

```{r}
# 새로운 개체에 대한 클래스 예측
pred2.mowers <- predict(mowers.qda,               # 함수 qda로부터 출력된 객체
                        mowers)                   # 새로운 데이터
cbind(mowers, pred2.mowers$posterior, pred2.mowers$class)
```

`Caution!` 이차판별분석에서 함수 `predict()`는 예측 클래스와 각 클래스에 대한 사후확률 예측값만 출력한다.

-------------------------

```{r}
# 오분류표
pacman::p_load("DescTools")

# 도수분포표
mowers.ctbl2 <- table(mowers$Ownership,           # 실제 클래스
                      pred2.mowers$class)         # 예측 클래스
mowers.ctbl2

Desc(mowers.ctbl2,                                # 도수분포표
     digits = 4)
```

`Result!` 원래 "Nonowner"에 속하는 12개의 개체 중 10개(10/12=83.33%)는 제대로 분류되었으나 2개(2/12=16.67%)는 "Owner"로 잘못 분류되었다. 또한, 원래 "Owner"에 속하는 12개의 개체 중 1개(1/12=8.33%)는 "Nonowner"로 잘못 분류되었으나 11개(11/12=91.67%)는 "Owner"에 제대로 분류되었다. 유도된 이차판별함수에 대한 오류율은 (2+1)/24=12.5%이며, 정확도는 (10+11)/24=87.5%이다.

--------------------------------

`Caution!` Package `"klaR"`에서 제공하는 함수 `partimat()`을 통해 판별분석의 분류 영역을 각 예측변수의 쌍에 대하여 표현할 수 있다.

```{r}
# 그래프적 표현
pacman::p_load("klaR")

mowers$Ownership <- as.factor(mowers$Ownership)

# 선형판별함수
partimat(Ownership ~ Income + Lot_Size,      
         data = mowers,
         method = "lda")

# 이차판별함수
partimat(Ownership ~ Income + Lot_Size,      
         data = mowers,
         method = "qda")

```

`Result!` 그래프를 통해 선형판별함수와 이차판별함수의 “선형”, “이차”라는 용어의 의미를 이해할 수 있다. 선형판별함수는 각 예측변수의 쌍에 대하여 "Nonowner" (N)와 "Owner" (O)는 선형(직선)으로 분류되었으며, 이차판별함수는 "Nonowner" (N)와 "Owner" (O)가 비선형으로 분류되었다. 또한, 각 집단에 대해 잘못 분류된 개체는 빨간색으로 표시되어 있다.

--------------------------------

## **6. 오분류율 계산**

```{r}
# 1. 재대입에 의한 오분류율 계산 
pacman::p_load("MASS")

mowers.lda <- lda(Ownership ~ Income + Lot_Size,    # formula : 반응변수(클래스) ~ 예측변수
                  # prior = c(1/2, 1/2),            # 사전확률
                  data = mowers)               

## 예측
pred <- predict(mowers.lda,                         # 함수 lda로부터 출력된 객체
                mowers)                             # 판별함수를 유도하는 데 사용했던 데이터

## 오분류율 계산
## 함수 table()
ctbl <- table(mowers$Ownership,                     # 실제 클래스
              pred$class)                           # 예측 클래스
ctbl

## 함수 Desc()
pacman::p_load("DescTools")

Desc(ctbl,                                          # 도수분포표
     digits = 4)

## 함수 confusionMatrix()
pacman::p_load("caret")

confusionMatrix(pred$class,                          # 예측 클래스
                mowers$Ownership)                    # 실제 클래스
```

----------------------------------

```{r}
# 2. 표본분할에 의한 오분류율 계산
## 표본 분할
pacman::p_load("caret")

set.seed(200)                                        # Seed 고정
ind <- createDataPartition(mowers$Ownership,         # 반응변수 (클래스)
                           p = .7,                   # 판별함수를 유도하는 데 사용되는 데이터 비율
                           list = F)                 # 출력 결과를 List로 반환할 것인지 여부  

trd <- mowers[ind,]                                  # 판별함수를 유도하는 데 사용되는 데이터
ted <- mowers[-ind,]                                 # 오분류율 계산을 위해 사용되는 데이터  
```

`Caution!` Package `"caret"`에서 제공하는 함수 `createDataPartition()`은 반응변수의 클래스별 비율을 원본 데이터와 같게 유지하면서 판별함수를 유도하는 데 사용할 데이터의 인덱스를 추출한다. 

```{r}
pacman::p_load("MASS")

mowers.lda <- lda(Ownership ~ Income + Lot_Size, 
                  data = trd)

## 예측
pred <- predict(mowers.lda,                          # 함수 lda로부터 출력된 객체
                ted)                                 # 새로운 데이터

## 오분류율 계산
## 함수 table()
ctbl <- table(ted$Ownership,                         # 실제 클래스
              pred$class)                            # 예측 클래스
ctbl

## 함수 Desc()
pacman::p_load("DescTools")

Desc(ctbl,                                           # 도수분포표
     digits = 4)

## 함수 confusionMatrix()
pacman::p_load("caret")

confusionMatrix(pred$class,                          # 예측 클래스
                ted$Ownership)                       # 실제 클래스
```

----------------------------------

```{r}
# 3. 교차타당성에 의한 오분류율 계산
pacman::p_load("MASS")

mowers.lda <- lda(Ownership ~ Income + Lot_Size, 
                  data = mowers,
                  CV = TRUE)
```

`Caution!` 함수 `lda()`의 옵션 `CV = TRUE`을 지정하면 교차타당성에 의한 오분류율을 계산할 수 있다.

```{r}
## 오분류율 계산
## 함수 table()
ctbl <- table(mowers$Ownership,                     # 실제 클래스
              mowers.lda$class)                     # 예측 클래스
ctbl

## 함수 Desc()
pacman::p_load("DescTools")

Desc(ctbl,                                           # 도수분포표
     digits = 4)

## 함수 confusionMatrix()
pacman::p_load("caret")

confusionMatrix(mowers.lda$class,                    # 예측 클래스
                mowers$Ownership)                    # 실제 클래스
```

--------------------

# **예제 2**

- 판별분석을 수행하기 위해 사용되는 데이터는 [자유아카데미](http://www.freeaca.com/new/library/BoardFileList.aspx?page=1&sword=%eb%8b%a4%eb%b3%80%eb%9f%89&stype=title&area=2)에서 출판한 책 **R을 활용한 다변량 자료분석 방법론**의 데이터 파일 중 "finance.csv"이다.
- 이 데이터는 금융거래의 거래인에 관한 자료로서, 변수들은 다음과 같다.
    1. $x_1$ : 총부채 대비 현금 유출입
    2. $x_2$ : 총자산 대비 순이익
    3. $x_3$ : 채무 대비 자산
    4. $x_4$ : 순매출 대비 자산
    5. $y$ : "1 = 파산 기업", "2 = 건전 기업"
- 위와 같은 재무지표 데이터를 이용하여 거래인의 신용등급을 판별하고자 한다.

-------------------

## **1. 데이터 불러오기**
        
```{r}
finance <- read.csv("finance.csv")
head(finance)
```


---------------------

## **2. 데이터 전처리**

```{r}
pacman::p_load("dplyr")

## 예측변수 선택 
finance.X <- finance %>%
  dplyr::select(2:5)                            

head(finance.X)

## 표준화
# finance.X <- scale(finance.X)
```

----------------------

## **3. 공분산행렬의 동일성 검정**

```{r}
pacman::p_load("biotools")

finance.boxM <- boxM(finance.X,                   # Features
                     finance$y)                   # Target
finance.boxM
```

`Result!` 가설 $H_0 : \boldsymbol{\Sigma}_1=\boldsymbol{\Sigma}_2$ vs $H_1 : \boldsymbol{\Sigma}_1\ne\boldsymbol{\Sigma}_2$에 대하여, 카이제곱 검정통계량 $\chi^2$ 값은 64.869, $p$값은 0에 가깝다. 이에 근거하여, 유의수준 5%에서 $p$값이 0.05보다 작기 때문에 귀무가설 $H_0$를 기각할 수 있다. 즉, 두 클래스의 공분산행렬은 동일하지 않다.

-----------------------

## **4. 선형판별분석(LDA)**

```{r}
# 함수 lda
pacman::p_load("MASS")

finance.lda <- lda(y ~ x1 + x2 + x3 + x4,           # formula : 반응변수(클래스) ~ 예측변수
                   # prior = c(1/2, 1/2),           # 사전확률
                   data = finance)               
finance.lda
```

`Result!` "Prior probabilities of groups"는 사전확률을 의미하며, 함수 `lda()`의 옵션 `prior`을 이용하여 직접 지정할 수 있다. 만약 옵션으로 따로 지정해주지 않는다면, 예제처럼 데이터에서 계산된 각 클래스의 비율이 사전확률로 지정된다. 즉, 데이터 "finance"에서 파산 기업($y=1$)의 비율은 46%, 건전 기업($y=2$)의 비율은 54%이다. "Groups means"는 판별변수들의 클래스별 평균을 의미한다. 예를 들어, 변수 $x_4$(순매출 대비 자산)은 두 클래스의 평균이 0.438과 0.428로서 큰 차이가 없으므로, 이 변수는 판별에 기여하는 정도가 작을 것임을 짐작할 수 있다. "Coefficients of linear discriminants"는 선형판별계수로 이 계수들을 이용하여 선형판별함수 $L(\boldsymbol{x})$를 표현하면 다음과 같다.

$$
\begin{align}
1.002(x_1-\bar{x}_1)+3.999(x_2-\bar{x}_2)+0.845(x_3-\bar{x}_3)-1.015(x_4-\bar{x}_4).
\end{align}
$$
여기서, $\bar{x}_i$는 $i$번째 예측변수의 전체 평균을 의미한다.  
선형판별계수들의 부호에 관심을 가지고 이를 해석해보면, $x_1$(총부채 대비 현금 유출입), $x_2$(총자산 대비 순이익), $x_3$(채무 대비 자산)이 클수록 $L(\boldsymbol{x})$ 값이 커지므로 파산 기업($y=1$)에 비해 건전 기업($y=2$)에 속할 확률의 추정치가 커지며, 반면에 $x_4$(순매출 대비 자산)이 클수록 $L(\boldsymbol{x})$ 값이 작아지므로 건전 기업($y=2$)에 속할 확률의 추정치가 작아진다. 

-----------------------

```{r}
# 새로운 개체에 대한 클래스 예측
pred.finance <- predict(finance.lda,                # 함수 lda로부터 출력된 객체
                        finance)                    # 새로운 데이터
pred.finance
```


```{r}
# 선형판별점수, 예측 확률, 예측 클래스
pf <- cbind(finance, pred.finance$x, pred.finance$posterior, pred.finance$class)
pf
```

----------------------

```{r}
# 오분류표
pacman::p_load("DescTools")

# 도수분포표
finance.ctbl1 <- table(finance$y,                   # 실제 클래스
                       pred.finance$class)          # 예측 클래스
finance.ctbl1

Desc(finance.ctbl1,                                 # 도수분포표
     digits = 4)
```

`Result!` 원래 집단 1에 속하는 21개의 개체 중 18개(18/21=85.7%)는 집단 1에 제대로 분류되었으나 3개(3/21=14.3%)는 집단 2로 잘못 분류되었다. 또한, 원래 집단 2에 속하는 25개의 개체 중 1개(1/25=4%)는 집단 1로 잘못 분류되었으나 24개(24/25=96%)는 집단 2에 제대로 분류되었다. 유도된 선형판별함수에 대한 오류율은 (3+1)/46=8.7%이며, 정확도는 (18+24)/46=91.3%이다.

-----------------------

## **5. 이차판별분석(QDA)**

```{r}
# 이차판별분석
pacman::p_load("MASS")

finance.qda <- qda(y ~ x1 + x2 + x3 + x4,           # formula : 반응변수(클래스) ~ 예측변수
                   data = finance)
finance.qda
```

`Caution!` 이차판별분석에서는 판별계수벡터를 출력하지 않는다.

-------------------------

```{r}
# 새로운 개체에 대한 클래스 예측
pred2.finance <- predict(finance.qda,               # 함수 qda로부터 출력된 객체
                         finance)                   # 새로운 데이터
cbind(finance, pred2.finance$posterior, pred2.finance$class)
```

`Caution!` 이차판별분석에서 함수 `predict()`는 예측 클래스와 각 클래스에 대한 사후확률 예측값만 출력한다.

-------------------------

```{r}
# 오분류표
pacman::p_load("DescTools")

# 도수분포표
finance.ctbl2 <- table(finance$y,                   # 실제 클래스
                       pred2.finance$class)         # 예측 클래스
finance.ctbl2

Desc(finance.ctbl2,                                 # 도수분포표
     digits = 4)
```

`Result!` 원래 집단 1에 속하는 21개의 개체 중 19개(19/21=90.5%)는 집단 1에 제대로 분류되었으나 2개(5/21=9.5%)는 집단 2로 잘못 분류되었다. 또한, 원래 집단 2에 속하는 25개의 개체 중 1개(1/25=4%)는 집단 1로 잘못 분류되었으나 24개(24/25=96%)는 집단 2에 제대로 분류되었다. 유도된 이차판별함수에 대한 오류율은 (2+1)/46=6.5%이며, 정확도는 (19+24)/46=93.5%이다. 

--------------------------------

`Caution!` Package `"klaR"`에서 제공하는 함수 `partimat()`을 통해 판별분석의 분류 영역을 각 예측변수의 쌍에 대하여 표현할 수 있다.

```{r}
# 그래프적 표현
pacman::p_load("klaR")

finance$y <- as.factor(finance$y)

# 선형판별함수
partimat(y ~ x1 + x2 + x3 + x4,      
         data = finance,
         method = "lda")

# 이차판별함수
partimat(y ~ x1 + x2 + x3 + x4,
         data = finance,
         method = "qda")
```

--------------------------------

## **6. 오분류율 계산**

```{r}
# 1. 재대입에 의한 오분류율 계산 
pacman::p_load("MASS")

finance.lda <- lda(y ~ x1 + x2 + x3 + x4,           # formula : 반응변수(클래스) ~ 예측변수
                   # prior = c(1/2, 1/2),           # 사전확률
                   data = finance)                   

## 예측
pred <- predict(finance.lda,                        # 함수 lda로부터 출력된 객체
                finance)                            # 판별함수를 유도하는 데 사용했던 데이터

## 오분류율 계산
## 함수 table()
ctbl <- table(finance$y,                            # 실제 클래스
              pred$class)                           # 예측 클래스
ctbl

## 함수 Desc()
pacman::p_load("DescTools")

Desc(ctbl,                                          # 도수분포표
     digits = 4)

## 함수 confusionMatrix()
pacman::p_load("caret")

confusionMatrix(pred$class,                          # 예측 클래스
                finance$y)                           # 실제 클래스
```

----------------------------------

```{r}
# 2. 표본분할에 의한 오분류율 계산
## 표본 분할
pacman::p_load("caret")

set.seed(200)                                        # Seed 고정
ind <- createDataPartition(finance$y,                # 반응변수 (클래스)
                           p = .7,                   # 판별함수를 유도하는 데 사용되는 데이터 비율
                           list = F)                 # 출력 결과를 List로 반환할 것인지 여부  

trd <- finance[ind,]                                 # 판별함수를 유도하는 데 사용되는 데이터
ted <- finance[-ind,]                                # 오분류율 계산을 위해 사용되는 데이터 
```


```{r}
pacman::p_load("MASS")

finance.lda <- lda(y ~ x1 + x2 + x3 + x4, 
                   data = trd)

## 예측
pred <- predict(finance.lda,                         # 함수 lda로부터 출력된 객체
                ted)                                 # 새로운 데이터

## 오분류율 계산
## 함수 table()
ctbl <- table(ted$y,                                 # 실제 클래스
              pred$class)                            # 예측 클래스
ctbl

## 함수 Desc()
pacman::p_load("DescTools")

Desc(ctbl,                                           # 도수분포표
     digits = 4)

## 함수 confusionMatrix()
pacman::p_load("caret")

confusionMatrix(pred$class,                          # 예측 클래스
                ted$y)                               # 실제 클래스
```

----------------------------------

```{r}
# 3. 교차타당성에 의한 오분류율 계산
pacman::p_load("MASS")

finance.lda <- lda(y ~ x1 + x2 + x3 + x4, 
                   data = finance,
                   CV = TRUE)
```

```{r}
## 오분류율 계산
## 함수 table()
ctbl <- table(finance$y,                             # 실제 클래스
              finance.lda$class)                     # 예측 클래스
ctbl

## 함수 Desc()
pacman::p_load("DescTools")

Desc(ctbl,                                           # 도수분포표
     digits = 4)

## 함수 confusionMatrix()
pacman::p_load("caret")

confusionMatrix(finance.lda$class,                   # 예측 클래스
                finance$y)                           # 실제 클래스

```

--------------------

# **예제 3**

- 판별분석을 수행하기 위해 사용되는 데이터는 Package `"ISLR"`에서 제공하는 데이터 `Smarket`이다.
- 이 데이터는 2001년부터 2005년까지 1,250일 동안의 S&P 주가지수에 대한 수익률에 관한 자료로서 변수는 다음과 같다. 
    1. Year : 연도
    2. Lag1 : 하루 전의 수익률
    3. Lag2 : 2일 전의 수익률
    4. Lag3 : 3일 전의 수익률
    5. Lag4 : 4일 전의 수익률
    6. Lag5 : 5일 전의 수익률
    7. Volume : 주식 거래량
    8. Today : 오늘 수익률
    9. Direction : 오늘 수익률의 증감

-------------------

## **1. 데이터 불러오기**
        
```{r}
pacman::p_load("ISLR")

data(Smarket)

smarket <- Smarket
head(smarket)
```


---------------------

## **2. 데이터 전처리**

```{r}
pacman::p_load("dplyr")

## 예측변수 선택 
smarket.X <- smarket %>%
  dplyr::select(2:3)                           

head(smarket.X)

## 표준화
# smarket.X <- scale(smarket.X)
```

----------------------

## **3. 공분산행렬의 동일성 검정**

```{r}
pacman::p_load("biotools")

smarket.boxM <- boxM(smarket.X,                   # Features
                     smarket$Direction)           # Target
smarket.boxM
```

`Result!` 가설 $H_0 : \boldsymbol{\Sigma}_{\text{Up}}=\boldsymbol{\Sigma}_\text{Down}$ vs $H_1 : \boldsymbol{\Sigma}_\text{Up}\ne\boldsymbol{\Sigma}_\text{Down}$에 대하여, 카이제곱 검정통계량 $\chi^2$ 값은 0.8415, $p$값은 0.8395이다. 이에 근거하여, 유의수준 5%에서 $p$값이 0.05보다 크기 때문에 귀무가설 $H_0$를 기각할 수 없다. 즉, 두 클래스의 공분산행렬이 동일하지 않다는 증거가 부족하다.

-----------------------

## **4. 선형판별분석(LDA)**

```{r}
# 함수 lda
pacman::p_load("MASS")

smarket.lda <- lda(Direction ~ Lag1 + Lag2,         # formula : 반응변수(클래스) ~ 예측변수
                   # prior = c(1/2, 1/2),           # 사전확률
                   data = smarket)               
smarket.lda
```

`Result!` "Prior probabilities of groups"는 사전확률을 의미하며, 함수 `lda()`의 옵션 `prior`을 이용하여 직접 지정할 수 있다. 만약 옵션으로 따로 지정해주지 않는다면, 예제처럼 데이터에서 계산된 각 클래스의 비율이 사전확률로 지정된다. 즉, 데이터 "smarket"에서 "Down"과 "Up"의 비율은 각각 48%와 52%이다. "Groups means"는 판별변수들의 클래스별 평균을 의미한다. "Coefficients of linear discriminants"는 선형판별계수로 이 계수들을 이용하여 선형판별함수 $L(\boldsymbol{x})$를 표현하면 다음과 같다.

$$
\begin{align}
-0.757(x_{\text{Lag1}}-\bar{x}_{\text{Lag1}})-0.471(x_{\text{Lag2}}-\bar{x}_{\text{Lag2}}).
\end{align}
$$
여기서, $\bar{x}_i$는 $i$번째 예측변수의 전체 평균을 의미한다.  
선형판별계수들의 부호에 관심을 가지고 이를 해석해보면, 하루 전의 수익률 $x_{\text{Lag1}}$과 2일 전의 수익률 $x_{\text{Lag2}}$이 클수록 $L(\boldsymbol{x})$은 작아지므로 오늘의 수익률은 감소("Down")일 확률이 커진다. 반면, $L(\boldsymbol{x})$이 클수록 오늘의 수익률은 증가("Up")일 확률이 커진다.

-----------------------

```{r}
# 새로운 개체에 대한 클래스 예측
pred.smarket <- predict(smarket.lda,                # 함수 lda로부터 출력된 객체
                        smarket)                    # 새로운 데이터
pred.smarket
```


```{r}
# 선형판별점수, 예측 확률, 예측 클래스
pf <- cbind(smarket, pred.smarket$x, pred.smarket$posterior, pred.smarket$class)
pf
```

----------------------

```{r}
# 오분류표
pacman::p_load("DescTools")

# 도수분포표
smarket.ctbl1 <- table(smarket$Direction,           # 실제 클래스
                       pred.smarket$class)          # 예측 클래스
smarket.ctbl1

Desc(smarket.ctbl1,                                 # 도수분포표
     digits = 4)
```

`Result!` 원래 "Down"에 속하는 602개의 개체 중 114개(114/602=18.9%)는 제대로 분류되었으나 488개(488/602=81.1%)는 잘못 분류되었다. 또한, 원래 "Up"에 속하는 648개의 개체 중 546개(546/648=84.3%)는 제대로 분류되었으나 102개(102/648=15.7%)는 잘못 분류되었다. 유도된 선형판별함수에 대한 오류율은 (488+102)/1250=47.2%이며, 정확도는 (114+546)/1250=52.8%이다.

-----------------------

## **5. 이차판별분석(QDA)**

```{r}
# 이차판별분석
pacman::p_load("MASS")

smarket.qda <- qda(Direction ~ Lag1 + Lag2,         # formula : 반응변수(클래스) ~ 예측변수
                   data = smarket)
smarket.qda
```

`Caution!` 이차판별분석에서는 판별계수벡터를 출력하지 않는다.

-------------------------

```{r}
# 새로운 개체에 대한 클래스 예측
pred2.smarket <- predict(smarket.qda,               # 함수 qda로부터 출력된 객체
                         smarket)                   # 새로운 데이터
cbind(smarket, pred2.smarket$posterior, pred2.smarket$class)
```

`Caution!` 이차판별분석에서 함수 `predict()`는 예측 클래스와 각 클래스에 대한 사후확률 예측값만 출력한다.

-------------------------

```{r}
# 오분류표
pacman::p_load("DescTools")

# 도수분포표
smarket.ctbl2 <- table(smarket$Direction,           # 실제 클래스
                       pred2.smarket$class)         # 예측 클래스
smarket.ctbl2

Desc(smarket.ctbl2,                                 # 도수분포표
     digits = 4)
```

`Result!` 원래 "Down"에 속하는 602개의 개체 중 109개(109/602=18.1%)는 제대로 분류되었으나 493개(493/602=81.9%)는 잘못 분류되었다. 또한, 원래 "Up"에 속하는 648개의 개체 중 554개(554/648=85.5%)는 제대로 분류되었으나 94개(94/648=14.5%)는 잘못 분류되었다. 유도된 이차판별함수에 대한 오류율은 (493+94)/1250=47%이며, 정확도는 (109+554)/1250=53%이다.


--------------------------------

`Caution!` Package `"klaR"`에서 제공하는 함수 `partimat()`을 통해 판별분석의 분류 영역을 각 예측변수의 쌍에 대하여 표현할 수 있다.

```{r}
# 그래프적 표현
pacman::p_load("klaR")

smarket$Direction <- as.factor(smarket$Direction)

# 선형판별함수
partimat(Direction ~ Lag1 + Lag2,      
         data = smarket,
         method = "lda")

# 이차판별함수
partimat(Direction ~ Lag1 + Lag2,
         data = smarket,
         method = "qda")
```

--------------------------------

## **6. 오분류율 계산**

```{r}
# 1. 재대입에 의한 오분류율 계산 
pacman::p_load("MASS")

smarket.lda <- lda(Direction ~ Lag1 + Lag2,         # formula : 반응변수(클래스) ~ 예측변수
                   # prior = c(1/2, 1/2),           # 사전확률
                   data = smarket)                   

## 예측
pred <- predict(smarket.lda,                        # 함수 lda로부터 출력된 객체
                smarket)                            # 판별함수를 유도하는 데 사용했던 데이터

## 오분류율 계산
## 함수 table()
ctbl <- table(smarket$Direction,                    # 실제 클래스
              pred$class)                           # 예측 클래스
ctbl

## 함수 Desc()
pacman::p_load("DescTools")

Desc(ctbl,                                          # 도수분포표
     digits = 4)

## 함수 confusionMatrix()
pacman::p_load("caret")

confusionMatrix(pred$class,                          # 예측 클래스
                smarket$Direction)                   # 실제 클래스
```

----------------------------------

```{r}
# 2. 표본분할에 의한 오분류율 계산
## 표본 분할
pacman::p_load("caret")

set.seed(200)                                        # Seed 고정
ind <- createDataPartition(smarket$Direction,        # 반응변수 (클래스)
                           p = .7,                   # 판별함수를 유도하는 데 사용되는 데이터 비율
                           list = F)                 # 출력 결과를 List로 반환할 것인지 여부  

trd <- smarket[ind,]                                 # 판별함수를 유도하는 데 사용되는 데이터
ted <- smarket[-ind,]                                # 오분류율 계산을 위해 사용되는 데이터 
```


```{r}
pacman::p_load("MASS")

smarket.lda <- lda(Direction ~ Lag1 + Lag2,
                   data = trd)

## 예측
pred <- predict(smarket.lda,                         # 함수 lda로부터 출력된 객체
                ted)                                 # 새로운 데이터

## 오분류율 계산
## 함수 table()
ctbl <- table(ted$Direction,                         # 실제 클래스
              pred$class)                            # 예측 클래스
ctbl

## 함수 Desc()
pacman::p_load("DescTools")

Desc(ctbl,                                           # 도수분포표
     digits = 4)

## 함수 confusionMatrix()
pacman::p_load("caret")

confusionMatrix(pred$class,                          # 예측 클래스
                ted$Direction)                       # 실제 클래스
```

----------------------------------

```{r}
# 3. 교차타당성에 의한 오분류율 계산
pacman::p_load("MASS")

smarket.lda <- lda(Direction ~ Lag1 + Lag2, 
                   data = smarket,
                   CV = TRUE)
```

```{r}
## 오분류율 계산
## 함수 table()
ctbl <- table(smarket$Direction,                     # 실제 클래스
              smarket.lda$class)                     # 예측 클래스
ctbl

## 함수 Desc()
pacman::p_load("DescTools")

Desc(ctbl,                                           # 도수분포표
     digits = 4)

## 함수 confusionMatrix()
pacman::p_load("caret")

confusionMatrix(smarket.lda$class,                   # 예측 클래스
                smarket$Direction)                   # 실제 클래스

```
